---
title: "02_basic_analysis"
author: "KP"
date: "2025-10-05"
output:
  html_document:
    toc: true
    toc_float: true
    toc_depth: 3
---

```{r setup, include=FALSE}
knitr::opts_chunk$set(
  echo = FALSE,        # ukrywa kod
  warning = FALSE,     # ukrywa ostrzeżenia
  message = FALSE,     # ukrywa komunikaty
  error = FALSE        # ukrywa błędy (pokazuje puste miejsce zamiast komunikatu błędu)
)
```

```{r}
library(readxl)
library(dplyr)
library(tidyr)
library(tibble)
library(knitr)
library(DT)
library(tidyverse)
```





# Wczytywanie i przetworzenie danych

```{r}
load("all_data.rda")
```





# Podstawowe zestawienia

**Proszący pracowników OME oraz znajdujący w trakcie zwiedzania informacje turystyczną:**

```{r}
all_data %>%
  group_by(visited_ome, it_staff_asked, it_exhibition_asked) %>%
  summarise(count = n(), .groups = "drop") %>%
  mutate(percentage = round(count / sum(count) * 100, 2)) %>%
  arrange(desc(count))
```

(Tylko) 43% odwiedziło OME, z tego 100 os. pozyskało informację z wystawy, a 39 od pracowników. Tylko od pracowników 3, oraz żadnej 4. __Może analizować w układzie odwiedził OME vs. nie odwiedził OME__, bo jak odwiedził to prawie zawsze otrzymał informację, a już nie rozdzielać czy z wystawy czy od pracowników.


Do sprawdzenia na przyszłość: jaka część odwiedzających OME wchodzi na wystawę (która jest biletowana), a jakiej nie uchwycą takie statytyki - więc zasadnym byłoby zliczanie ich w inny sposób.

## Podsumowania tych 107 osób, którzy odwiedzili OME

**Pozyskali IT od pracowników (39 os.):**

```{r}
all_data %>%
  filter(visited_ome == "Tak", it_staff_asked == "Tak") %>%
  count(it_staff_plan_change, name = "count") %>%
  mutate(percentage = round(count / sum(count) * 100, 1)) 
```


**Pozyskali IT z ekspozycji (100 os.):**

```{r}
all_data %>%
  filter(visited_ome == "Tak", it_exhibition_asked == "Tak") %>%
  count(it_exhibition_plan_change, name = "count") %>%
  mutate(percentage = round(count / sum(count) * 100, 1)) 
```

```{r}
cross_table <- all_data %>%
  filter(visited_ome == "Tak") %>%
  count(it_staff_plan_change, it_exhibition_plan_change) %>%
  complete(it_staff_plan_change, it_exhibition_plan_change, fill = list(n = 0)) %>%
  pivot_wider(
    names_from = it_exhibition_plan_change,
    values_from = n
  ) %>%
  # Dodaj total wierszy
  mutate(`Total (staff)` = rowSums(select(., -it_staff_plan_change), na.rm = TRUE)) %>%
  # Dodaj total kolumn (sumy pionowe)
  bind_rows(
    summarise(.,
              across(where(is.numeric), sum, na.rm = TRUE),
              `it_staff_plan_change` = "Total (exhibition)")
  ) %>%
  # Ustaw nazwę pierwszej kolumny
  rename(`Staff plan change →` = it_staff_plan_change)

# Wyświetlenie tabeli w ładnej, interaktywnej formie
datatable(
  cross_table,
  rownames = FALSE,
  options = list(paging = FALSE,searching = FALSE, info = FALSE)
)
```


```{r}
all_data %>%
  filter(visited_ome == "Tak") %>%
  count(ome_plan_changed, name = "count") %>%
  mutate(percentage = round(count / sum(count) * 100, 1)) 
```

Po wizycie w OME (niezależnie czy od pracowników czy z wystawy) zdanie zmieniło 20 osób (19%), w tym całkowicie zmieniły zdanie 2 osoby, częściowo 18 (17%), a zdecydowana większość (81%) planów nie zmieniła.

Na tą zmianę większy wpływ wywarło zwiedzanie wystawy (18 osób), a rozmowy z pracownikami były powodem dla 6 osób. W tym dla 4 osób istotne były oba czynniki.

**Do dalszych analiz są odpowiedzi jakościowe...**


## Szlak a odwiedzanie OME

```{r}
all_data %>% 
  count(place)

all_data %>% 
  count(place, visited_ome)

all_data %>%
  count(place, visited_ome) %>%
  group_by(place) %>%
  mutate(
    percent = 100 * n / sum(n)
  ) %>%
  ungroup()
```

## Zestawienie map poznawczych

```{r}
all_data %>%
  select(starts_with("m_")) %>%
  summarise(across(everything(), ~ summary(.) ))
```


# Elementy

## Elementy ogółem

```{r}
# podsumowanie: średnia ranga dla każdej zmiennej zaczynającej się od elements_
summary_df <- all_data %>%
  select(starts_with("elements_")) %>%
  pivot_longer(
    cols = everything(),
    names_to = "element",
    values_to = "rank"
  ) %>%
  mutate(
    # usuń prefix z nazwy zmiennej
    element = sub("^elements_", "", element)
  ) %>%
  group_by(element) %>%
  summarise(
    mean_rank = mean(rank, na.rm = TRUE),
    n = sum(!is.na(rank)),        # ile obserwacji użyto do średniej
    .groups = "drop"
  ) %>%
  arrange(mean_rank)             # rosnąco: najmniejsza ranga (1) jako pierwsza

# pokaż tabelę pomocniczą (opcjonalnie)
print(summary_df)

# wykres ggplot
ggplot(summary_df, aes(x = reorder(element, mean_rank), y = mean_rank)) +
  geom_col(width = 0.7) +
  coord_flip() +
  labs(
    title = "Znaczenie elementów infrastruktury dla obsługi turystów",
    x = NULL,
    y = "Średnia ranga (wyższa = większe znaczenie)"
  ) +
  theme_minimal(base_size = 13) +
  theme(
    plot.title = element_text(face = "bold", size = 14),
    axis.text.y = element_text(size = 11)
  )

```


## Elementy wg zmiennych zależnych

```{r}
# Bazowe przekształcenie danych - do postaci long (uwzględniono distance_zone i education)
long_df <- all_data %>%
  select(place, sex, age, visited_ome, distance_zone, education, starts_with("elements_")) %>%
  pivot_longer(
    cols = starts_with("elements_"),
    names_to = "element",
    values_to = "rank"
  ) %>%
  mutate(element = sub("^elements_", "", element))

# 1️⃣ ŚREDNIA RANGA wg WIEKU ----------------------------------------
age_df <- long_df %>%
  group_by(age, element) %>%
  summarise(mean_rank = mean(rank, na.rm = TRUE), .groups = "drop")

ggplot(age_df, aes(x = reorder(element, mean_rank), y = mean_rank, fill = age)) +
  geom_col(position = position_dodge(width = 0.8), width = 0.7) +
  coord_flip() +
  labs(
    title = "Znaczenie elementów infrastruktury dla obsługi turystów",
    subtitle = "Średnia ranga wg wieku (wyższa = większe znaczenie)",
    x = NULL,
    y = "Średnia ranga"
  ) +
  scale_fill_brewer(palette = "YlGnBu", name = "Wiek") +
  theme_minimal(base_size = 13) +
  theme(plot.title = element_text(face = "bold"))

# 2️⃣ ŚREDNIA RANGA wg PŁCI ----------------------------------------
sex_df <- long_df %>%
  group_by(sex, element) %>%
  summarise(mean_rank = mean(rank, na.rm = TRUE), .groups = "drop")

ggplot(sex_df, aes(x = reorder(element, mean_rank), y = mean_rank, fill = sex)) +
  geom_col(position = position_dodge(width = 0.8), width = 0.7) +
  coord_flip() +
  labs(
    title = "Znaczenie elementów infrastruktury dla obsługi turystów",
    subtitle = "Średnia ranga wg płci (wyższa = większe znaczenie)",
    x = NULL,
    y = "Średnia ranga"
  ) +
  scale_fill_brewer(palette = "Set2", name = "Płeć") +
  theme_minimal(base_size = 13) +
  theme(plot.title = element_text(face = "bold"))

# 3️⃣ ŚREDNIA RANGA wg MIEJSCA -------------------------------------
place_df <- long_df %>%
  group_by(place, element) %>%
  summarise(mean_rank = mean(rank, na.rm = TRUE), .groups = "drop")

ggplot(place_df, aes(x = reorder(element, mean_rank), y = mean_rank, fill = place)) +
  geom_col(position = position_dodge(width = 0.8), width = 0.7) +
  coord_flip() +
  labs(
    title = "Znaczenie elementów infrastruktury dla obsługi turystów",
    subtitle = "Średnia ranga wg miejsca (wyższa = większe znaczenie)",
    x = NULL,
    y = "Średnia ranga"
  ) +
  scale_fill_brewer(palette = "Pastel1", name = "Miejsce") +
  theme_minimal(base_size = 13) +
  theme(plot.title = element_text(face = "bold"))

# 4️⃣ ŚREDNIA OCENA wg ODWIEDZENIA OME -------------------------------------
visited_ome_df <- long_df %>%
  group_by(visited_ome, element) %>%
  summarise(mean_rank = mean(rank, na.rm = TRUE), .groups = "drop")

ggplot(visited_ome_df, aes(x = reorder(element, mean_rank), y = mean_rank, fill = visited_ome)) +
  geom_col(position = position_dodge(width = 0.8), width = 0.7) +
  coord_flip() +
  labs(
    title = "Ocena elementów infrastruktury PNUW",
    subtitle = "Średnia ranga wg odwiedzenia OME (1 = najwyżej oceniony)",
    x = NULL,
    y = "Średnia ranga"
  ) +
  scale_fill_brewer(palette = "Pastel2", name = "Odwiedził OME") +
  theme_minimal(base_size = 13) +
  theme(
    plot.title = element_text(face = "bold"),
    axis.text.y = element_text(size = 11)
  )

# 5️⃣ ŚREDNIA RANGA wg STREFY ODL. ZAMIESZKANIA (distance_zone) -------------------------------------
distance_df <- long_df %>%
  group_by(distance_zone, element) %>%
  summarise(mean_rank = mean(rank, na.rm = TRUE), .groups = "drop")

ggplot(distance_df, aes(x = reorder(element, mean_rank), y = mean_rank, fill = distance_zone)) +
  geom_col(position = position_dodge(width = 0.8), width = 0.7) +
  coord_flip() +
  labs(
    title = "Znaczenie elementów infrastruktury dla obsługi turystów",
    subtitle = "Średnia ranga wg odległości zamieszkania od parku (distance_zone)",
    x = NULL,
    y = "Średnia ranga"
  ) +
  scale_fill_brewer(palette = "Spectral", name = "Strefa odległości") +
  theme_minimal(base_size = 13) +
  theme(plot.title = element_text(face = "bold"))

# 6️⃣ ŚREDNIA RANGA wg WYKSZTAŁCENIA (education) -------------------------------------
education_df <- long_df %>%
  group_by(education, element) %>%
  summarise(mean_rank = mean(rank, na.rm = TRUE), .groups = "drop")

ggplot(education_df, aes(x = reorder(element, mean_rank), y = mean_rank, fill = education)) +
  geom_col(position = position_dodge(width = 0.8), width = 0.7) +
  coord_flip() +
  labs(
    title = "Znaczenie elementów infrastruktury dla obsługi turystów",
    subtitle = "Średnia ranga wg wykształcenia",
    x = NULL,
    y = "Średnia ranga"
  ) +
  scale_fill_brewer(palette = "Paired", name = "Wykształcenie") +
  theme_minimal(base_size = 13) +
  theme(plot.title = element_text(face = "bold"))


```

# Infrastruktura PNUW

## Ocena ogólna: optymalna vs. zbyt uboga

```{r}
# 📊 ANALIZA OGRANICZONA: tylko "Zbyt uboga..." i "Optymalna"
# Poprawiony chunk: analiza binary infrastructure_assessment (tylko 2 poziomy)
library(ggplot2)
library(dplyr)
library(forcats)
library(tibble)

# Filtrujemy tylko dwie interesujące nas kategorie
infra_subset <- all_data %>%
  filter(infrastructure_assessment %in% c(
    "Zbyt uboga i powinna być rozbudowana",
    "Optymalna"
  )) %>%
  droplevels()

group_vars <- c("sex", "age", "education", "place", "visited_ome", "distance_zone")

plot_assessment_two <- function(df, var) {
  ggplot(df, aes(x = .data[[var]], fill = infrastructure_assessment)) +
    geom_bar(position = "fill") +
    scale_y_continuous(labels = scales::percent_format()) +
    labs(
      title = "Ocena infrastruktury PNUW (tylko 2 poziomy)",
      subtitle = paste("Rozkład odpowiedzi wg zmiennej:", var),
      x = var,
      y = "Udział (%)",
      fill = "Ocena infrastruktury"
    ) +
    scale_fill_brewer(palette = "RdYlGn", direction = -1) +
    theme_minimal(base_size = 13) +
    theme(
      plot.title = element_text(face = "bold"),
      axis.text.x = element_text(angle = 20, hjust = 1)
    )
}

chi_results_two <- list()

for (var in group_vars) {
  cat("\n\n==== Analiza zmiennej:", var, "====\n")
  
  # Rysujemy wykres
  print(plot_assessment_two(infra_subset, var))
  
  # Tworzymy tabelę kontyngencji
  tab <- table(infra_subset[[var]], infra_subset$infrastructure_assessment)
  print(tab) # opcjonalnie pokaż tablicę dla kontroli
  
  # Wybór testu: Fisher jeśli którakolwiek komórka < 5
  use_fisher <- any(tab < 5)
  
  test_res <- tryCatch({
    if (use_fisher) {
      fisher.test(tab)
    } else {
      chisq.test(tab)
    }
  }, error = function(e) {
    # W razie błędu zwracamy listę z informacją o błędzie
    list(error = TRUE, message = e$message)
  })
  
  # Bezpieczne wydobycie wyników
  if (is.list(test_res) && !isTRUE(test_res$error)) {
    stat <- if (!is.null(test_res$statistic)) unname(test_res$statistic) else NA_real_
    param <- if (!is.null(test_res$parameter)) unname(test_res$parameter) else NA_real_
    pval  <- if (!is.null(test_res$p.value)) unname(test_res$p.value) else NA_real_
    test_name <- if (use_fisher) "Fisher" else "Chi-squared"
  } else {
    # Błąd wykonania testu
    stat <- NA_real_
    param <- NA_real_
    pval <- NA_real_
    test_name <- paste0("ERROR: ", if (is.list(test_res) && !is.null(test_res$message)) test_res$message else "unknown")
  }
  
  # Zapis wyniku
  chi_results_two[[var]] <- tibble(
    variable = var,
    test = test_name,
    statistic = stat,
    df = param,
    p_value = pval
  )
  
  # Czytelny wydruk
  if (!is.na(pval)) {
    cat("Test:", test_name, "\nstat =", round(stat, 3), "df =", param, "p =", signif(pval, 4), "\n")
  } else {
    cat("Test nie mógł zostać wykonany:", test_name, "\n")
  }
}

# Podsumowanie
chi_summary_two <- bind_rows(chi_results_two) %>%
  mutate(significant = ifelse(!is.na(p_value) & p_value < 0.05, "TAK", "nie")) %>%
  arrange(p_value)

cat("\n\n===== Podsumowanie istotności różnic (2 poziomy) =====\n")
print(chi_summary_two)


```

#### Distance_zone - tylko 2 grupy: przyjezdni i miejscowi

```{r}
# Analiza tylko dla distance_zone (1 = miejscowi, 2/3/4 = przyjezdni)
library(dplyr)
library(ggplot2)
library(forcats)
library(tibble)
library(rstatix)  # dla cramers_v

# 1) Przygotowanie podzbioru (tylko 2 interesujące poziomy oceny)
infra_subset <- all_data %>%
  filter(infrastructure_assessment %in% c(
    "Zbyt uboga i powinna być rozbudowana",
    "Optymalna"
  )) %>%
  droplevels()

# 2) Rekodowanie distance_zone: 1 -> miejscowi, 2/3/4 -> przyjezdni
infra_subset <- infra_subset %>%
  mutate(
    distance_cat = case_when(
      distance_zone == 1 ~ "miejscowi",
      distance_zone %in% c(2,3,4) ~ "przyjezdni",
      TRUE ~ NA_character_
    ),
    distance_cat = factor(distance_cat, levels = c("miejscowi", "przyjezdni"))
  ) %>%
  filter(!is.na(distance_cat))  # usuń brakujące po rekodowaniu

# 3) Wykres procentowy rozkładu ocen wg distance_cat
p <- ggplot(infra_subset, aes(x = distance_cat, fill = infrastructure_assessment)) +
  geom_bar(position = "fill") +
  scale_y_continuous(labels = scales::percent_format()) +
  labs(
    title = "Ocena infrastruktury PNUW — miejscowi vs przyjezdni",
    subtitle = "Tylko kategorie: 'Zbyt uboga...' oraz 'Optymalna'",
    x = NULL,
    y = "Udział (%)",
    fill = "Ocena infrastruktury"
  ) +
  scale_fill_brewer(palette = "RdYlGn", direction = -1) +
  theme_minimal(base_size = 13) +
  theme(plot.title = element_text(face = "bold"))

print(p)

# 4) Tabela kontyngencji
tab <- table(infra_subset$distance_cat, infra_subset$infrastructure_assessment)
print(tab)

# 5) Wybór testu: Fisher jeśli którakolwiek komórka < 5, inaczej Chi-squared
use_fisher <- any(tab < 5)

test_res <- tryCatch({
  if (use_fisher) {
    fisher.test(tab)
  } else {
    chisq.test(tab)
  }
}, error = function(e) {
  list(error = TRUE, message = e$message)
})

# 6) Bezpieczne wydobycie wyników testu + Cramér's V
if (is.list(test_res) && !isTRUE(test_res$error)) {
  test_name <- if (use_fisher) "Fisher" else "Chi-squared"
  stat <- if (!is.null(test_res$statistic)) unname(test_res$statistic) else NA_real_
  param <- if (!is.null(test_res$parameter)) unname(test_res$parameter) else NA_real_
  pval <- if (!is.null(test_res$p.value)) unname(test_res$p.value) else NA_real_
  
  cat("\nTest:", test_name, "\nstat =", stat, "df =", param, "p =", signif(pval, 6), "\n")
  
  # Cramer's V (miara siły związku)
  cramers <- tryCatch(
    rstatix::cramer_v(tab),
    error = function(e) NA_real_
  )
  cat("Cramér's V =", signif(cramers, 4), "\n")
  
  # Zwróć tabelę wyników jako tibble
  result_summary <- tibble(
    variable = "distance_cat",
    test = test_name,
    statistic = stat,
    df = param,
    p_value = pval,
    cramers_v = cramers
  )
} else {
  cat("\nTest nie mógł zostać wykonany. Błąd:", if (is.list(test_res) && !is.null(test_res$message)) test_res$message else "unknown", "\n")
  result_summary <- tibble(
    variable = "distance_cat",
    test = NA_character_,
    statistic = NA_real_,
    df = NA_real_,
    p_value = NA_real_,
    cramers_v = NA_real_
  )
}

print(result_summary)

```



## PNUW ogółem

```{r}
# podsumowanie: średnia ranga dla każdej zmiennej zaczynającej się od pnuw_
summary_pnuw <- all_data %>%
  select(starts_with("pnuw_")) %>%
  pivot_longer(
    cols = everything(),
    names_to = "element",
    values_to = "rank"
  ) %>%
  mutate(
    # usuń prefix z nazwy zmiennej
    element = sub("^pnuw_", "", element)
  ) %>%
  group_by(element) %>%
  summarise(
    mean_rank = mean(rank, na.rm = TRUE),
    n = sum(!is.na(rank)),        # liczba odpowiedzi użytych do średniej
    .groups = "drop"
  ) %>%
  arrange(mean_rank)              # mniejsza ranga (1) = lepsza ocena

# podgląd tabeli (opcjonalnie)
print(summary_pnuw)

# wykres ggplot
ggplot(summary_pnuw, aes(x = reorder(element, mean_rank), y = mean_rank)) +
  geom_col(width = 0.7, fill = "#0072B2") +
  coord_flip() +
  labs(
    title = "Ocena elementów infrastruktury PNUW",
    x = NULL,
    y = "Średnia ranga (wyższa = większe znaczenie)"
  ) +
  theme_minimal(base_size = 13) +
  theme(
    plot.title = element_text(face = "bold", size = 14),
    axis.text.y = element_text(size = 11)
  )


```


## PNUW wg zmiennych

```{r}
# Przygotowanie danych (uwzględniono distance_zone i education)
pnuw_long <- all_data %>%
  select(place, sex, age, visited_ome, distance_zone, education, starts_with("pnuw_")) %>%
  pivot_longer(
    cols = starts_with("pnuw_"),
    names_to = "element",
    values_to = "rank"
  ) %>%
  mutate(element = sub("^pnuw_", "", element))

# 1️⃣ ŚREDNIA OCENA wg WIEKU ----------------------------------------
pnuw_age <- pnuw_long %>%
  group_by(age, element) %>%
  summarise(mean_rank = mean(rank, na.rm = TRUE), .groups = "drop")

ggplot(pnuw_age, aes(x = reorder(element, mean_rank), y = mean_rank, fill = age)) +
  geom_col(position = position_dodge(width = 0.8), width = 0.7) +
  coord_flip() +
  labs(
    title = "Ocena elementów infrastruktury PNUW",
    subtitle = "Średnia ranga wg wieku (wyższa = większe znaczenie)",
    x = NULL,
    y = "Średnia ranga"
  ) +
  scale_fill_brewer(palette = "YlGnBu", name = "Wiek") +
  theme_minimal(base_size = 13) +
  theme(plot.title = element_text(face = "bold"))

# 2️⃣ ŚREDNIA OCENA wg PŁCI ----------------------------------------
pnuw_sex <- pnuw_long %>%
  group_by(sex, element) %>%
  summarise(mean_rank = mean(rank, na.rm = TRUE), .groups = "drop")

ggplot(pnuw_sex, aes(x = reorder(element, mean_rank), y = mean_rank, fill = sex)) +
  geom_col(position = position_dodge(width = 0.8), width = 0.7) +
  coord_flip() +
  labs(
    title = "Ocena elementów infrastruktury PNUW",
    subtitle = "Średnia ranga wg płci (wyższa = większe znaczenie)",
    x = NULL,
    y = "Średnia ranga"
  ) +
  scale_fill_brewer(palette = "Set2", name = "Płeć") +
  theme_minimal(base_size = 13) +
  theme(plot.title = element_text(face = "bold"))

# 3️⃣ ŚREDNIA OCENA wg MIEJSCA -------------------------------------
pnuw_place <- pnuw_long %>%
  group_by(place, element) %>%
  summarise(mean_rank = mean(rank, na.rm = TRUE), .groups = "drop")

ggplot(pnuw_place, aes(x = reorder(element, mean_rank), y = mean_rank, fill = place)) +
  geom_col(position = position_dodge(width = 0.8), width = 0.7) +
  coord_flip() +
  labs(
    title = "Ocena elementów infrastruktury PNUW",
    subtitle = "Średnia ranga wg miejsca (wyższa = większe znaczenie)",
    x = NULL,
    y = "Średnia ranga"
  ) +
  scale_fill_brewer(palette = "Pastel1", name = "Miejsce") +
  theme_minimal(base_size = 13) +
  theme(plot.title = element_text(face = "bold"))

# 4️⃣ ŚREDNIA OCENA wg ODWIEDZENIA OME -------------------------------------
pnuw_visited <- pnuw_long %>%
  group_by(visited_ome, element) %>%
  summarise(mean_rank = mean(rank, na.rm = TRUE), .groups = "drop")

ggplot(pnuw_visited, aes(x = reorder(element, mean_rank), y = mean_rank, fill = visited_ome)) +
  geom_col(position = position_dodge(width = 0.8), width = 0.7) +
  coord_flip() +
  labs(
    title = "Ocena elementów infrastruktury PNUW",
    subtitle = "Średnia ranga wg odwiedzenia OME (1 = najwyżej oceniony)",
    x = NULL,
    y = "Średnia ranga"
  ) +
  scale_fill_brewer(palette = "Pastel2", name = "Odwiedził OME") +
  theme_minimal(base_size = 13) +
  theme(
    plot.title = element_text(face = "bold"),
    axis.text.y = element_text(size = 11)
  )

# 5️⃣ ŚREDNIA OCENA wg STREFY ODL. ZAMIESZKANIA (distance_zone) -------------------------------------
pnuw_distance <- pnuw_long %>%
  group_by(distance_zone, element) %>%
  summarise(mean_rank = mean(rank, na.rm = TRUE), .groups = "drop")

ggplot(pnuw_distance, aes(x = reorder(element, mean_rank), y = mean_rank, fill = distance_zone)) +
  geom_col(position = position_dodge(width = 0.8), width = 0.7) +
  coord_flip() +
  labs(
    title = "Ocena elementów infrastruktury PNUW",
    subtitle = "Średnia ranga wg odległości zamieszkania od parku (distance_zone)",
    x = NULL,
    y = "Średnia ranga"
  ) +
  scale_fill_brewer(palette = "Spectral", name = "Strefa odległości") +
  theme_minimal(base_size = 13) +
  theme(plot.title = element_text(face = "bold"))

# 6️⃣ ŚREDNIA OCENA wg WYKSZTAŁCENIA (education) -------------------------------------
pnuw_education <- pnuw_long %>%
  group_by(education, element) %>%
  summarise(mean_rank = mean(rank, na.rm = TRUE), .groups = "drop")

ggplot(pnuw_education, aes(x = reorder(element, mean_rank), y = mean_rank, fill = education)) +
  geom_col(position = position_dodge(width = 0.8), width = 0.7) +
  coord_flip() +
  labs(
    title = "Ocena elementów infrastruktury PNUW",
    subtitle = "Średnia ranga wg wykształcenia",
    x = NULL,
    y = "Średnia ranga"
  ) +
  scale_fill_brewer(palette = "Paired", name = "Wykształcenie") +
  theme_minimal(base_size = 13) +
  theme(plot.title = element_text(face = "bold"))


```

### Testy statystyczne

Ponieważ rangi są danymi porządkowymi (ordinalnymi), a zmienne niezależne to kategorie (wiek, płeć, miejsce, itp.), zastosujemy testy nieparametryczne:

- Kruskal–Wallis — test główny dla więcej niż 2 grup,

- Dunn post hoc test z korektą Bonferroniego lub Holm, jeśli wynik Kruskala jest istotny.

- Wilcoxon rank-sum test dla zmiennych binarnych (np. płeć, odwiedzenie OME, jeśli są tylko 2 poziomy).

```{r}
# ANALIZA ISTOTNOŚCI RÓŻNIC W OCENACH ELEMENTÓW INFRASTRUKTURY PNUW
# (do uruchomienia po przygotowaniu pnuw_long)


library(dplyr)
library(rstatix)  # kruskal_test, dunn_test, wilcox_test, etc.
library(FSA)      # alternatywnie dunnTest, ale tu użyjemy rstatix::dunn_test
library(tidyr)

group_vars <- c("age", "sex", "place", "visited_ome", "distance_zone", "education")

all_results <- list()
posthoc_all <- list()

for (var in group_vars) {
  cat("\n\n==== Analiza zmiennej:", var, "====\n")
  
  # dla każdego elementu obliczamy test główny
  var_res <- pnuw_long %>%
    group_by(element) %>%
    do({
      df_elem <- .
      # utwórz kolumnę 'group' z analizowanej zmiennej (bez użycia .data w formule)
      df_elem <- df_elem %>% mutate(group = as.factor( !!rlang::sym(var) ))
      
      # ile unikalnych poziomów (po usunięciu NA)?
      n_gr <- nlevels(droplevels(df_elem$group))
      
      # jeśli mniej niż 2 poziomy -> brak testu
      if (n_gr < 2) {
        tibble(test = NA_character_, element = unique(df_elem$element), p_value = NA_real_, method = "brak_grup")
      } else if (n_gr == 2) {
        # Wilcoxon / Mann-Whitney U
        wt <- wilcox.test(rank ~ group, data = df_elem)
        tibble(test = "Wilcoxon", element = unique(df_elem$element), p_value = wt$p.value, method = "wilcox")
      } else {
        # Kruskal-Wallis
        kt <- kruskal.test(rank ~ group, data = df_elem)
        tibble(test = "Kruskal-Wallis", element = unique(df_elem$element), p_value = kt$p.value, method = "kruskal")
      }
    }) %>%
    ungroup()
  
  # korekta p-value (Holm) w obrębie danej zmiennej across wszystkie elementy
  var_res <- var_res %>%
    mutate(p_adj = p.adjust(p_value, method = "holm"),
           significant = ifelse(!is.na(p_adj) & p_adj < 0.05, TRUE, FALSE),
           variable = var) %>%
    select(variable, everything())
  
  all_results[[var]] <- var_res
  print(var_res %>% filter(!is.na(p_value)))
  
  # POST-HOC dla istotnych elementów (tylko tam gdzie metoda = kruskal i p_adj < 0.05)
  sig_elems <- var_res %>% filter(significant == TRUE & method == "kruskal") %>% pull(element)
  
  if (length(sig_elems) > 0) {
    posthoc_list <- list()
    for (elem in sig_elems) {
      df_sub <- pnuw_long %>%
        filter(element == elem) %>%
        mutate(group = as.factor( !!rlang::sym(var) )) %>%
        drop_na(group, rank)
      
      # upewnij się, że są przynajmniej 2 obserwacje w każdej grupie
      counts <- table(df_sub$group)
      if (length(counts) < 2 || any(counts < 2)) {
        posthoc_list[[elem]] <- tibble(element = elem, comparison = NA_character_, p.adj = NA_real_, warning = "mało danych w grupach")
        next
      }
      
      # Dunn post-hoc z korektą Holm (rstatix::dunn_test)
      dunn_res <- tryCatch(
        {
          rstatix::dunn_test(df_sub, rank ~ group, p.adjust.method = "holm") %>%
            rename(comparison = group1) %>% # rstatix zwraca group1/group2/..., ale zachowamy format
            mutate(element = elem)
        },
        error = function(e) {
          # w razie problemu zwróć komunikat
          tibble(element = elem, group1 = NA_character_, group2 = NA_character_, statistic = NA_real_,
                 p = NA_real_, p.adj = NA_real_, p.adj.signif = NA_character_, warning = paste("dunn error:", e$message))
        }
      )
      
      posthoc_list[[elem]] <- dunn_res
    }
    # połącz wyniki post-hoc tej zmiennej
    posthoc_all[[var]] <- bind_rows(posthoc_list)
    # pokaż tylko istotne porównania
    if (nrow(posthoc_all[[var]]) > 0) {
      cat("-> Post-hoc (Dunn) — istotne porównania (p.adj < 0.05):\n")
      print(posthoc_all[[var]] %>% filter(p.adj < 0.05))
    } else {
      cat("-> Brak wyników post-hoc dla tej zmiennej.\n")
    }
  } else {
    cat("-> Brak istotnych wyników Kruskal dla tej zmiennej — pomijam post-hoc.\n")
  }
}

# Scal wszystkie wyniki główne do jednej tabeli
main_tests_all <- bind_rows(all_results)
# Scal wszystkie post-hoc (jeżeli istnieją)
posthoc_all_df <- if (length(posthoc_all) > 0) bind_rows(posthoc_all, .id = "variable") else tibble()

# Zapisz/wyświetl podsumowanie
cat("\n\n===== Podsumowanie istotnych wyników (główne testy) =====\n")
print(main_tests_all %>% filter(significant == TRUE) %>% arrange(variable, p_adj))

cat("\n\n===== Podsumowanie post-hoc (wszystkie) =====\n")
print(posthoc_all_df)


```


## Proponowane zmiany w infrastrukturze

110 osób nie chce zmian, a 139 zaproponowało zmiany. Z opisów tych zmian w toku analizy wyznaczono kilka kategorii zmian: 

```{r}

all_data %>% 
  select(starts_with("chan_"), infra_change_suggested) %>% 
  filter(infra_change_suggested != "nic") %>% 
  mutate(across(everything(), ~replace(., is.na(.),0))) %>% 
  select(-infra_change_suggested) %>% 
  sapply(mean) %>% 
  data.frame(means = .) %>% 
  rownames_to_column(var="WhatToChange") %>% 
  mutate(WhatToChange = sub("^chan_", "", WhatToChange)) %>% 
  ggplot(aes(x = reorder(WhatToChange, means), y = means))+
    geom_bar(stat = "identity")+
    geom_text(aes(label = round(means, 3)), hjust = -0.1)+
    coord_flip()+
    theme_minimal() +
    labs(
      title = "Odsetek spośród wszystkich sugerujących zmiany, aby zmienić:",
      x = "Elementy do zmiany",
      y = "Odsetek"
    )

```


# Odwiedziny w OME a inne zmienne

## Cel wizyty

```{r}
# oblicz udział procentowy dla main_reason wg visited_ome
reason_summary <- all_data %>%
  count(visited_ome, main_reason) %>%
  group_by(visited_ome) %>%
  mutate(percent = 100 * n / sum(n)) %>%
  ungroup()

# kolejność powodów wg łącznego udziału (malejąco)
reason_order <- reason_summary %>%
  group_by(main_reason) %>%
  summarise(total_percent = sum(percent)) %>%
  arrange(desc(total_percent)) %>%
  pull(main_reason)

# wykres poziomy z etykietami
ggplot(reason_summary, aes(x = factor(main_reason, levels = reason_order), 
                           y = percent, fill = visited_ome)) +
  geom_col(position = position_dodge(width = 0.8), width = 0.7) +
  geom_text(aes(label = sprintf("%.1f%%", percent)), 
            position = position_dodge(width = 0.8),
            hjust = -0.1, size = 3.5) +
  coord_flip() +
  labs(
    title = "Główny powód wizyty a odwiedzenie OME",
    x = NULL,
    y = "Udział procentowy",
    fill = "Odwiedził OME"
  ) +
  scale_fill_brewer(palette = "Pastel1") +
  theme_minimal(base_size = 13) +
  theme(
    plot.title = element_text(face = "bold"),
    axis.text.y = element_text(size = 11)
  ) +
  expand_limits(y = max(reason_summary$percent) + 5)  # miejsce na etykiety

```

Test statystyczny

```{r}
tab <- table(all_data$visited_ome, all_data$main_reason)
chisq.test(tab)
fisher.test(tab)
```

```{r}
pairwise.prop.test(
  x = tab[1, ],        # liczby "Tak"
  n = colSums(tab),    # suma Tak+Nie
  p.adjust.method = "bonferroni"
)
```

P-value zdecydowanie większa od 0,05, czyli nie stwierdzono istotnych różnic

## Czas podjęcia decyzji o odwiedzeniu szlaku

```{r}
# oblicz udział procentowy dla trail_decision_time wg visited_ome
reason_summary <- all_data %>%
  count(visited_ome, trail_decision_time) %>%
  group_by(visited_ome) %>%
  mutate(percent = 100 * n / sum(n)) %>%
  ungroup()

# kolejność powodów wg łącznego udziału (malejąco)
reason_order <- reason_summary %>%
  group_by(trail_decision_time) %>%
  summarise(total_percent = sum(percent)) %>%
  arrange(desc(total_percent)) %>%
  pull(trail_decision_time)

# wykres poziomy z etykietami
ggplot(reason_summary, aes(x = factor(trail_decision_time, levels = reason_order), 
                           y = percent, fill = visited_ome)) +
  geom_col(position = position_dodge(width = 0.8), width = 0.7) +
  geom_text(aes(label = sprintf("%.1f%%", percent)), 
            position = position_dodge(width = 0.8),
            hjust = -0.1, size = 3.5) +
  coord_flip() +
  labs(
    title = "Czas podjęcia decyzji o wizycie na szlaku a odwiedzenie OME",
    x = NULL,
    y = "Udział procentowy",
    fill = "Odwiedził OME"
  ) +
  scale_fill_brewer(palette = "Pastel1") +
  theme_minimal(base_size = 13) +
  theme(
    plot.title = element_text(face = "bold"),
    axis.text.y = element_text(size = 11)
  ) +
  expand_limits(y = max(reason_summary$percent) + 5)  # miejsce na etykiety
```

Test statystyczny

```{r}
tab <- table(all_data$visited_ome, all_data$trail_decision_time)
chisq.test(tab)
fisher.test(tab)
```

```{r}
pairwise.prop.test(
  x = tab[1, ],        # liczby "Tak"
  n = colSums(tab),    # suma Tak+Nie
  p.adjust.method = "bonferroni"
)
```

Istotne statystycznie różnice występuja w przypadku ...

# Odwiedzający OME w świetle innych zmiennych

```{r}
# Analizy: visited_ome (zmienna objaśniana) ~ sex, age, education, place, distance_zone

library(ggplot2)
library(dplyr)
library(forcats)
library(tibble)
library(rstatix)  # dla cramer_v

# Upewnij się, że all_data jest w pamięci (load("all_data.rda") jeśli potrzeba)

# Wybór zmiennych objaśniających

explanatory_vars <- c("sex", "age", "education", "place", "distance_zone", "distance_zone2")

# Przygotowanie zbioru: usuń wiersze bez visited_ome

df <- all_data %>%
select(all_of(c("visited_ome", explanatory_vars))) %>%
mutate(visited_ome = as.factor(visited_ome)) %>%
drop_na(visited_ome)  # jeśli chcesz zachować NA, usuń tę linię

# Funkcja rysująca wykres i drukująca tabelę + testy

analyze_and_plot <- function(data, expl_var) {
cat("\n\n====================\nAnaliza:", expl_var, "-> visited_ome\n====================\n")

# upewnij się, że zmienna objaśniająca jest faktorem

data <- data %>% mutate(group = as.factor(.data[[expl_var]]))

# Wykres: procentowy rozkład visited_ome w grupach

p <- ggplot(data, aes(x = group, fill = visited_ome)) +
geom_bar(position = "fill", width = 0.8) +
scale_y_continuous(labels = scales::percent_format(accuracy = 1)) +
labs(
title = paste("Rozkład visited_ome wg", expl_var),
subtitle = "Udział każdej kategorii visited_ome w grupach",
x = expl_var,
y = "Udział (%)",
fill = "visited_ome"
) +
theme_minimal(base_size = 13) +
theme(plot.title = element_text(face = "bold"), axis.text.x = element_text(angle = 20, hjust = 1))

print(p)

# Tabela kontyngencji (liczebność)

tab <- table(data$group, data$visited_ome, useNA = "ifany")
cat("\nTabela kontyngencji (liczebności):\n")
print(tab)

# Wybór testu: Fisher jeśli którakolwiek komórka < 5

use_fisher <- any(tab < 5, na.rm = TRUE)

test_res <- tryCatch({
if (use_fisher) fisher.test(tab) else chisq.test(tab)
}, error = function(e) {
list(error = TRUE, message = e$message)
})

# Bezpieczne wydobycie wyników testu

if (is.list(test_res) && !isTRUE(test_res$error)) {
stat <- if (!is.null(test_res$statistic)) unname(test_res$statistic) else NA_real_
param <- if (!is.null(test_res$parameter)) unname(test_res$parameter) else NA_real_
pval <- if (!is.null(test_res$p.value)) unname(test_res$p.value) else NA_real_
test_name <- if (use_fisher) "Fisher exact test" else "Chi-squared test"
} else {
stat <- NA_real_; param <- NA_real_; pval <- NA_real_
test_name <- paste0("ERROR: ", if (is.list(test_res) && !is.null(test_res$message)) test_res$message else "unknown")
}

# Cramer's V (jeśli da się policzyć)

cramers <- tryCatch({
# rstatix::cramer_v przyjmuje tabelę
rstatix::cramer_v(tab)
}, error = function(e) NA_real_)

# Wydruk wyników testów

cat("\nWynik testu:\n")
if (!is.na(pval)) {
cat(test_name, "\nstat =", round(stat, 4), " df =", param, " p =", signif(pval, 4), "\n")
} else {
cat("Test nie mógł zostać wykonany:", test_name, "\n")
}
cat("Cramér's V =", ifelse(!is.na(cramers), signif(cramers, 4), "NA"), "\n")

# Zwróć listę z wynikami (opcjonalne do dalszego zbierania)

tibble(
explanatory = expl_var,
test = test_name,
statistic = stat,
df = param,
p_value = pval,
cramers_v = ifelse(is.na(cramers), NA_real_, cramers)
)
}

# Pętla wykonująca analizę dla każdej zmiennej objaśniającej i zapisująca wyniki

all_results <- list()
for (v in explanatory_vars) {
res <- analyze_and_plot(df %>% drop_na(.data[[v]]), v)  # filtruj NA w zmiennej objaśniającej
all_results[[v]] <- res
}

# Podsumowanie wyników w tabeli

results_df <- bind_rows(all_results)
cat("\n\n===== Podsumowanie testów (wszystkie zmienne) =====\n")
print(results_df)

```

## Porównanie odwiedzających OME z nieodwiedzajacymi


```{r analyze_visited_ome, message=FALSE, warning=FALSE}
library(ggplot2)
library(dplyr)
library(forcats)
library(tibble)
library(rstatix)
library(scales)

# ============================
# Funkcja analizy i wizualizacji
# ============================

analyze_and_plot <- function(data, expl_var) {
  cat("\n\n====================\nAnaliza:", expl_var, "-> visited_ome\n====================\n")

  # upewnij się, że zmienna objaśniająca jest faktorem
  data <- data %>% mutate(group = as.factor(.data[[expl_var]]))

  # Oblicz procenty dla każdej kombinacji visited_ome × group
  df_summary <- data %>%
    count(visited_ome, group) %>%
    group_by(visited_ome) %>%
    mutate(percent = n / sum(n) * 100)

  # Wykres: udział zmiennej objaśniającej w grupach visited_ome
  p <- ggplot(df_summary, aes(x = visited_ome, y = percent, fill = group)) +
    geom_col(width = 0.8, position = "fill") +
    geom_text(
      aes(label = paste0(round(percent, 1), "%")),
      position = position_fill(vjust = 0.5),
      size = 4,
      color = "white"
    ) +
    scale_y_continuous(labels = percent_format(accuracy = 1)) +
    labs(
      title = paste("Udział", expl_var, "w grupach visited_ome"),
      subtitle = "Każdy słupek pokazuje rozkład zmiennej objaśniającej wśród odwiedzających i nieodwiedzających OME",
      x = "visited_ome",
      y = "Udział (%)",
      fill = expl_var
    ) +
    theme_minimal(base_size = 13) +
    theme(
      plot.title = element_text(face = "bold"),
      axis.text.x = element_text(angle = 0, hjust = 0.5)
    )

  print(p)

  # Tabela kontyngencji
  tab <- table(data$group, data$visited_ome, useNA = "ifany")
  cat("\nTabela kontyngencji (liczebności):\n")
  print(tab)

  # Wybór testu: Fisher jeśli którakolwiek komórka < 5
  use_fisher <- any(tab < 5, na.rm = TRUE)
  test_res <- tryCatch({
    if (use_fisher) fisher.test(tab) else chisq.test(tab)
  }, error = function(e) {
    list(error = TRUE, message = e$message)
  })

  # Bezpieczne wydobycie wyników testu
  if (is.list(test_res) && !isTRUE(test_res$error)) {
    stat <- if (!is.null(test_res$statistic)) unname(test_res$statistic) else NA_real_
    param <- if (!is.null(test_res$parameter)) unname(test_res$parameter) else NA_real_
    pval <- if (!is.null(test_res$p.value)) unname(test_res$p.value) else NA_real_
    test_name <- if (use_fisher) "Fisher exact test" else "Chi-squared test"
  } else {
    stat <- NA_real_; param <- NA_real_; pval <- NA_real_
    test_name <- paste0("ERROR: ", if (is.list(test_res) && !is.null(test_res$message)) test_res$message else "unknown")
  }

  # Cramér's V
  cramers <- tryCatch({
    rstatix::cramer_v(tab)
  }, error = function(e) NA_real_)

  # Wyniki testu
  cat("\nWynik testu:\n")
  if (!is.na(pval)) {
    cat(test_name, "\nstat =", round(stat, 4), " df =", param, " p =", signif(pval, 4), "\n")
  } else {
    cat("Test nie mógł zostać wykonany:", test_name, "\n")
  }
  cat("Cramér's V =", ifelse(!is.na(cramers), signif(cramers, 4), "NA"), "\n")

  # Zwróć wyniki w formie tabeli
  tibble(
    explanatory = expl_var,
    test = test_name,
    statistic = stat,
    df = param,
    p_value = pval,
    cramers_v = ifelse(is.na(cramers), NA_real_, cramers)
  )
}

# ============================
# Wykonanie analizy dla wszystkich zmiennych
# ============================

explanatory_vars <- c("sex", "age", "education", "place", "distance_zone", "distance_zone2")

df <- all_data %>%
  select(all_of(c("visited_ome", explanatory_vars))) %>%
  mutate(visited_ome = as.factor(visited_ome)) %>%
  drop_na(visited_ome)

# Wykonanie analizy i zapis wyników
all_results <- list()
for (v in explanatory_vars) {
  res <- analyze_and_plot(df %>% drop_na(.data[[v]]), v)
  all_results[[v]] <- res
}

# Podsumowanie wszystkich testów
results_df <- bind_rows(all_results)
cat("\n\n===== Podsumowanie testów (wszystkie zmienne) =====\n")
print(results_df)

```




