---
title: "05_OME_yes_no"
author: "KP"
date: "2025-12-02"
output:
  html_document:
    toc: true
    toc_float: true
    toc_depth: 3
---

```{r setup, include=FALSE}
knitr::opts_chunk$set(
  echo = FALSE,        # ukrywa kod
  warning = FALSE,     # ukrywa ostrzeżenia
  message = FALSE,     # ukrywa komunikaty
  error = FALSE        # ukrywa błędy (pokazuje puste miejsce zamiast komunikatu błędu)
)
```

```{r}
library(dplyr)
library(tidyr)
library(ggplot2)
library(readxl)
library(knitr)
library(DT)
library(stringr)
library(forcats)
library(scales)
```

# Wczytywanie i przetworzenie danych

```{r}
load("all_data.rda")
```

# 1. Przygotowanie dataframe i unikalne odpowiedzi
```{r}
all_ome_data <- all_data %>%
  filter(visited_ome == "Tak") %>% 
  select(survey_id,visits_count,main_reason,
         place, sex, education, age, distance_zone, distance_zone2,
         visited_ome,
         it_staff_asked,it_staff_range,it_staff_plan_change,it_staff_what,
         it_exhibition_asked, it_exhibition_range, it_exhibition_plan_change, it_exhibition_what)
```


```{r}
unique_values_staff <- all_ome_data$it_staff_range %>%
     na.omit() %>%                        # pomiń NA
     strsplit(split = ";") %>%            # rozdziel po średniku
     unlist() %>%                         # spłaszcz listę
     trimws() %>%                         # usuń spacje z początku/końca
     unique() 

unique_values_exhibition <- all_ome_data$it_exhibition_range %>%
     na.omit() %>%                        # pomiń NA
     strsplit(split = ";") %>%            # rozdziel po średniku
     unlist() %>%                         # spłaszcz listę
     trimws() %>%                         # usuń spacje z początku/końca
     unique() 
```

# 2. Przygotowanie kolunm zliczających

Zdefiniowanie krótkich nazw

## Tabela zestawień kategorii


```{r, echo=FALSE}
# Tworzenie ramki danych z zestawieniem
category_mapping <- data.frame(
  `Opis po polsku` = c(
    "o miejscach wartych odwiedzenia",
    "o otwartych szlakach/ścieżkach", 
    "o dostępności terenu",
    "o możliwych do zaobserwowania zwierzętach",
    "o możliwych sposobach poruszania się po Parku",
    "o sposobie dotarcia do konkretnego miejsca"
  ),
  `Nazwa zmiennej` = c(
    "places",
    "trails",
    "accessibility", 
    "animals",
    "ways_to_move",
    "how_to_get"
  ),
  `Etykieta angielska` = c(
    "Places worth visiting",
    "Open trails/paths",
    "Terrain accessibility",
    "Animals/Wildlife",
    "Ways to get around",
    "How to reach specific places"
  )
)

# Wyświetlenie tabeli
knitr::kable(category_mapping, 
             caption = "Zestawienie kategorii: opisy polskie, nazwy zmiennych i etykiety angielskie")
```


```{r}
# --- Definicja mapowania wartości na krótkie angielskie nazwy ---
categories <- c(
  "o otwartych szlakach/ścieżkach" = "trails",
  "o miejscach wartych odwiedzenia" = "places",
  "o możliwych sposobach poruszania się po Parku" = "ways_to_move",
  "o możliwych do zaobserwowania zwierzętach" = "animals",
  "o dostępności terenu" = "accessibility",
  "o sposobie dotarcia do konkretnego miejsca" = "how_to_get"
)
```

```{r}
# --- Tworzenie kolumn binarnych STAFF ---
all_ome_data <- all_ome_data %>%
  bind_cols(
    # użycie map2 do stworzenia wszystkich kolumn naraz
    purrr::map_dfc(names(categories), function(cat_full) {
      col_name <- paste0("staff_range_", categories[cat_full])
      tibble(
        !!col_name := as.integer(str_detect(all_ome_data$it_staff_range, fixed(cat_full)))
      )
    })
  )

```

```{r}
# --- Tworzenie kolumn binarnych EXHIBITION ---
all_ome_data <- all_ome_data %>%
   bind_cols(
    # użycie map2 do stworzenia wszystkich kolumn naraz
    purrr::map_dfc(names(categories), function(cat_full) {
      col_name <- paste0("exhibition_range_", categories[cat_full])
      tibble(
        !!col_name := as.integer(str_detect(all_ome_data$it_exhibition_range, fixed(cat_full)))
      )
    })
  )

```


```{r}
# utworzenie zmiennych ome_range_, które dla każdej z kategorii mają wartość 1, jeśli choć raz ta zmienna miała 1 (dla staff_ lub exhibition_)

all_ome_data <- all_ome_data %>%
  mutate(
    ome_range_trails = as.integer(
      coalesce(staff_range_trails, 0) == 1 | 
      coalesce(exhibition_range_trails, 0) == 1
    ),
    ome_range_places = as.integer(
      coalesce(staff_range_places, 0) == 1 | 
      coalesce(exhibition_range_places, 0) == 1
    ),
    ome_range_ways_to_move = as.integer(
      coalesce(staff_range_ways_to_move, 0) == 1 | 
      coalesce(exhibition_range_ways_to_move, 0) == 1
    ),
    ome_range_animals = as.integer(
      coalesce(staff_range_animals, 0) == 1 | 
      coalesce(exhibition_range_animals, 0) == 1
    ),
    ome_range_accessibility = as.integer(
      coalesce(staff_range_accessibility, 0) == 1 | 
      coalesce(exhibition_range_accessibility, 0) == 1
    ),
    ome_range_how_to_get = as.integer(
      coalesce(staff_range_how_to_get, 0) == 1 | 
      coalesce(exhibition_range_how_to_get, 0) == 1
    )
  )

```


# 3. Analiza odowiedzi jako całości

```{r}
all_ome_data %>% 
  select(starts_with("ome_range_")) %>% 
  summarise(across(everything(), ~ mean(.x, na.rm = TRUE))) %>%  # średnia = odsetek 1
  pivot_longer(cols = everything(), names_to = "category", values_to = "frequency") %>% 
  mutate(category = fct_reorder(category, frequency)) %>%
  ggplot(aes(x = category, y = frequency)) +
    geom_col(fill = "steelblue") +
    geom_text(aes(label = scales::percent(frequency, accuracy = 0.1)),
            hjust = -0.1, size = 3.5) +
    scale_y_continuous(labels = scales::percent_format(accuracy = 1)) +
    labs(title = "Odsetek wskazań - OME jako całość",
         x = "Kategoria",
         y = "Odsetek respondentów (%)") +
    theme_minimal(base_size = 12) +
    coord_flip()
```




```{r}
all_ome_data %>% 
  select(starts_with("staff_range_")) %>% 
  summarise(across(everything(), ~ mean(.x, na.rm = TRUE))) %>%  # średnia = odsetek 1
  pivot_longer(cols = everything(), names_to = "category", values_to = "frequency") %>% 
  mutate(category = fct_reorder(category, frequency)) %>%
  ggplot(aes(x = category, y = frequency)) +
    geom_col(fill = "steelblue") +
    geom_text(aes(label = scales::percent(frequency, accuracy = 0.1)),
            hjust = -0.1, size = 3.5) +
    scale_y_continuous(labels = scales::percent_format(accuracy = 1)) +
    labs(title = "Odsetek wskazań - staff",
         x = "Kategoria",
         y = "Odsetek respondentów (%)") +
    theme_minimal(base_size = 12) +
    coord_flip()
```


```{r}
all_ome_data %>% 
  select(starts_with("exhibition_range_")) %>% 
  summarise(across(everything(), ~ mean(.x, na.rm = TRUE))) %>%  # średnia = odsetek 1
  pivot_longer(cols = everything(), names_to = "category", values_to = "frequency") %>% 
  mutate(category = fct_reorder(category, frequency)) %>%
  ggplot(aes(x = category, y = frequency)) +
    geom_col(fill = "steelblue") +
    geom_text(aes(label = scales::percent(frequency, accuracy = 0.1)),
            hjust = -0.1, size = 3.5) +
    scale_y_continuous(labels = scales::percent_format(accuracy = 1)) +
    labs(title = "Odsetek wskazań - exhibition",
         x = "Kategoria",
         y = "Odsetek respondentów (%)") +
    theme_minimal(base_size = 12) +
    coord_flip()
```

### Fig 4 do artykułu

```{r}
# --- przygotowanie danych: staff ---
staff_data <- all_ome_data %>%
  select(starts_with("staff_range_")) %>%
  pivot_longer(cols = everything(),
               names_to = "category", values_to = "value") %>%
  mutate(
    type = "staff",
    category = str_remove(category, "staff_range_")   # usuwamy prefix
  )

# --- przygotowanie danych: exhibition ---
exh_data <- all_ome_data %>%
  select(starts_with("exhibition_range_")) %>%
  pivot_longer(cols = everything(),
               names_to = "category", values_to = "value") %>%
  mutate(
    type = "exhibition",
    category = str_remove(category, "exhibition_range_")  # usuwamy prefix
  )

# --- połączenie danych ---
staff_exh_data <- bind_rows(staff_data, exh_data) %>%
  group_by(type, category) %>%
  summarise(frequency = mean(value, na.rm = TRUE), .groups = "drop")

# --- mapowanie nazw kategorii na czytelne etykiety z jawną kolejnością ---

category_order <- c("ways_to_move", "how_to_get", "accessibility", "trails", "places", "animals")

category_labels <- c(
  "places" = "Places worth visiting",
  "trails" = "Open trails/paths", 
  "accessibility" = "Terrain accessibility",
  "animals" = "Animals/Wildlife",
  "ways_to_move" = "Ways to get around",
  "how_to_get" = "How to reach specific places"
)

staff_exh_data <- staff_exh_data %>%
  mutate(
    category_label = factor(
      category,
      levels = category_order,
      labels = category_labels[category_order]
    )
  )

# --- wykres ---
ggplot(staff_exh_data, aes(x = category_label, y = frequency, fill = type)) +
  geom_col(position = position_dodge(width = 0.8), width = 0.7) +
  # geom_text(aes(label = percent(frequency, accuracy = 0.1)),
  #           position = position_dodge(width = 0.8), hjust = -0.1, size = 3.5) +
  scale_y_continuous(labels = percent_format(accuracy = 1), limits = c(0, 1)) +
  labs(
      #title = "Odsetek wskazań wg kategorii - staff i exhibition",
       x = "Information category",
       y = "Share of respondents (%)",
       fill = "Typ") +
   scale_fill_manual(
      name = "Source of information",
      values = c("darkgreen", "grey60"),
      labels = c("exhibition", "staff")
      )+
  theme_minimal(base_size = 12) +
  coord_flip()

ggsave("Fig_4_information_by_staff_exhibition.png", device = "png", width = 8, height = 4, dpi = 300)

#ggsave("Fig_4_information_by_staff_exhibition.svg", device = svglite::svglite, width = 8, height = 6, dpi = 300)

```


W przypadku odpowiedzi na pytania o zakres informacji uzyskanej od Staff  i z Exhibition teoretycznie są to próby zależne, więc odpowiednim byłby test McNemara, ale wtedy, gdyby wszyscy (zdecydowana większość) odpowiedziała i na Staff_ i na Exhibition_. Takich osób jest jednak tylko 32. Dlatego też, ze względu na nierówną liczbę odpowiedzi udzielonych na pytania dotyczące staff (n = 39) oraz exhibition (n = 100), analiza została przeprowadzona jako porównanie niezależnych rozkładów odpowiedzi przy użyciu testu χ² niezależności (lub dokładnego testu Fishera w przypadku małych liczebności). Zrezygnowano z testu McNemara, ponieważ pełne dane sparowane były dostępne jedynie dla części próby (n = 32).


```{r}
# --- przygotowanie danych w formacie long ---
staff_long <- all_ome_data %>%
  select(starts_with("staff_range_")) %>%
  pivot_longer(cols = everything(),
               names_to = "category",
               values_to = "value") %>%
  mutate(
    type = "staff",
    category = str_remove(category, "staff_range_")
  )

exh_long <- all_ome_data %>%
  select(starts_with("exhibition_range_")) %>%
  pivot_longer(cols = everything(),
               names_to = "category",
               values_to = "value") %>%
  mutate(
    type = "exhibition",
    category = str_remove(category, "exhibition_range_")
  )

test_data <- bind_rows(staff_long, exh_long) %>%
  drop_na(value)

categories <- unique(test_data$category)

results_list <- list()

for (cat in categories) {
  
  df_sub <- test_data %>%
    filter(category == cat)
  
  tab <- table(df_sub$value, df_sub$type)
  
  chi_obj <- suppressWarnings(chisq.test(tab))
  
  if (any(chi_obj$expected < 5)) {
    test_obj <- fisher.test(tab)
    test_name <- "Fisher exact test"
    statistic <- NA
  } else {
    test_obj <- chi_obj
    test_name <- "Chi-square test"
    statistic <- unname(test_obj$statistic)
  }
  
  results_list[[cat]] <- tibble(
    category = cat,
    test = test_name,
    statistic = statistic,
    p_value = test_obj$p.value
  )
}

results_df <- bind_rows(results_list) %>%
  mutate(
    p_value_adj = p.adjust(p_value, method = "holm")
  ) %>%
  arrange(p_value_adj)

results_df
```


```{r}
results_df %>%
  mutate(
    report = paste0(
      category, ": ",
      test,
      ", stat = ", round(statistic, 3),
      ", p = ", round(p_value, 4),
      ", p_adj = ", round(p_value_adj, 4)
    )
  ) %>%
  pull(report)
```


# 4. Analiza wg zmiennych objaśniających

## płeć

```{r}
all_ome_data %>% 
  filter(visited_ome=="Tak") %>% 
  select(sex, starts_with("staff_range_")) %>% 
  pivot_longer(cols = starts_with("staff_range_"), names_to = "category", values_to = "value") %>% 
  group_by(category, sex) %>%
  summarise(frequency = mean(value, na.rm = TRUE), .groups = "drop") %>%
  mutate(category = fct_reorder(category, frequency)) %>% 
  ggplot(aes(x = category, y = frequency, fill = sex)) +
    geom_col(position = position_dodge(width = 0.8), width = 0.7) +
    geom_text(aes(label = scales::percent(frequency, accuracy = 0.1)),
            position = position_dodge(width = 0.8), hjust = -0.1, size = 3.5) +
    scale_y_continuous(labels = scales::percent_format(accuracy = 1)) +
    labs(title = "Odsetek wskazań - staff wg płci",
         x = "Kategoria",
         y = "Odsetek respondentów (%)") +
    theme_minimal(base_size = 12) +
    coord_flip()
```

```{r}
all_ome_data %>% 
  filter(visited_ome=="Tak") %>% 
  select(sex, starts_with("exhibition_range_")) %>% 
  pivot_longer(cols = starts_with("exhibition_range_"), names_to = "category", values_to = "value") %>% 
  group_by(category, sex) %>%
  summarise(frequency = mean(value, na.rm = TRUE), .groups = "drop") %>%
  mutate(category = fct_reorder(category, frequency)) %>% 
  ggplot(aes(x = category, y = frequency, fill = sex)) +
    geom_col(position = position_dodge(width = 0.8), width = 0.7) +
    geom_text(aes(label = scales::percent(frequency, accuracy = 0.1)),
            position = position_dodge(width = 0.8), hjust = -0.1, size = 3.5) +
    scale_y_continuous(labels = scales::percent_format(accuracy = 1)) +
    labs(title = "Odsetek wskazań - exhibition wg płci",
         x = "Kategoria",
         y = "Odsetek respondentów (%)") +
    theme_minimal(base_size = 12) +
    coord_flip()
```



```{r}
diff_sex_both <- all_ome_data %>% 
  filter(visited_ome == "Tak") %>% 
  select(
    sex,
    starts_with("staff_range_"),
    starts_with("exhibition_range_")
  ) %>% 
  pivot_longer(
    cols = -sex,
    names_to = "variable",
    values_to = "value"
  ) %>% 
  mutate(
    source = case_when(
      str_detect(variable, "^staff_") ~ "Personel OME",
      str_detect(variable, "^exhibition_") ~ "Wystawa OME"
    ),
    category = str_remove(variable, "^(staff_range_|exhibition_range_)")
  ) %>% 
  group_by(source, category, sex) %>%
  summarise(freq = mean(value, na.rm = TRUE), .groups = "drop") %>%
  pivot_wider(names_from = sex, values_from = freq) %>%
  mutate(diff = Kobieta - Mężczyzna)

ggplot(
  diff_sex_both,
  aes(
    x = diff,
    y = fct_reorder(category, diff),
    fill = source
  )
) +
  geom_col(
    position = position_dodge(width = 0.7),
    width = 0.6
  ) +
  geom_vline(xintercept = 0, linetype = "dashed") +
  scale_x_continuous(
    labels = scales::percent_format(accuracy = 1)
  ) +
  labs(
    title = "Różnice w zakresie informacji uzyskanych w OME wg płci",
    subtitle = "Różnica odsetków (Kobiety – Mężczyźni)",
    x = "Różnica odsetków (p.p.)",
    y = "Kategoria informacji",
    fill = "Źródło informacji"
  ) +
  theme_minimal(base_size = 12)
```

### Fig_5 do artykułu Informacja wg źródła i płci

```{r}

# Przygotowanie danych
info_ome_freq_by_sex <- all_ome_data %>% 
  filter(visited_ome == "Tak") %>% 
  select(sex, starts_with("staff_range_"), starts_with("exhibition_range_")) %>% 
  pivot_longer(
    cols = -sex,
    names_to = "variable",
    values_to = "value"
  ) %>% 
  mutate(
    source = case_when(
      str_detect(variable, "^staff_range_") ~ "Staff",
      str_detect(variable, "^exhibition_range_") ~ "Exhibition"
    ),
    category = str_remove(variable, "^(staff_range_|exhibition_range_)"),
    category = factor(category, levels = category_order)  # <--- ustalona kolejność
  ) %>% 
  group_by(sex, category, source) %>%
  summarise(freq = mean(value, na.rm = TRUE), .groups = "drop")

  
# Wykres
ggplot(info_ome_freq_by_sex, aes(x = sex, y = category, fill = freq)) +
  geom_tile(color = "white") +
  geom_text(aes(label = paste0(round(freq*100,1),"%")), size = 3) +
  scale_x_discrete(labels = c("Kobieta" = "Women", "Mężczyzna" = "Men")) +
  scale_y_discrete(labels = category_labels) +
  scale_fill_gradient(
    low = "white",
    high = "darkolivegreen",
    labels = percent_format(accuracy = 1)
  ) +
  labs(
#    title = "Częstość pozyskiwania poszczególnych kategorii informacji w OME według jej źródła i płci ",
    x = "Sex",
    y = "Information category",
    fill = "Response rate"
  ) +
  facet_wrap(~ source) +   # osobny panel dla Personelu i Wystawy
  theme_minimal(base_size = 12) +
  theme(
    strip.text = element_text(face = "bold"),
    axis.text.x = element_text(angle = 30, hjust = 1)
  )

ggsave("Fig_5_information_by_sex.png", device = "png", width = 8, height = 4, dpi = 300)

#ggsave("Fig_5_information_by_sex.svg", device = svglite::svglite, width = 8, height = 6, dpi = 300)
  
print(info_ome_freq_by_sex, n=24)
```

```{r}
# Wykres poziomy
ggplot(info_ome_freq_by_sex, aes(x = freq, y = category, fill = sex)) +
  geom_col(position = position_dodge(width = 0.8), width = 0.7) +
  scale_fill_manual(
    values = c("Kobieta" = "darkolivegreen", 
               "Mężczyzna" = "olivedrab3"),
    labels = c("Kobieta" = "Women", 
               "Mężczyzna" = "Men")
  ) +
  scale_y_discrete(labels = category_labels) +
  scale_x_continuous(labels = scales::percent_format(accuracy = 1),
                     expand = expansion(mult = c(0, 0.05))) +
  labs(
    title = "Zakres informacji uzyskanych w OME wg płci i źródła",
    x = "Response rate",
    y = "Information category",
    fill = "Sex"
  ) +
  facet_wrap(~ source, scales = "fixed") +  # wspólna skala pozioma
  theme_minimal(base_size = 12) +
  theme(
    strip.text = element_text(face = "bold"),
    axis.text.x = element_text(angle = 0)
  )

ggsave("Fig_5a_information_by_sex.png", device = "png", width = 8, height = 4, dpi = 300)
```


### Testy dla płci

```{r}

# przygotowanie danych
ome_long <- all_ome_data %>% 
  filter(visited_ome == "Tak") %>% 
  select(sex, starts_with("staff_range_"), starts_with("exhibition_range_")) %>% 
  pivot_longer(
    cols = -sex,
    names_to = "variable",
    values_to = "value"
  ) %>% 
  mutate(
    source = case_when(
      str_detect(variable, "^staff_range_") ~ "Personel",
      str_detect(variable, "^exhibition_range_") ~ "Wystawa"
    ),
    category = str_remove(variable, "^(staff_range_|exhibition_range_)"),
    sex = factor(sex),
    source = factor(source)
  )

#testy dla personelu
staff_tests <- ome_long %>%
  filter(source == "Personel") %>%
  group_by(category) %>%
  group_modify(~{
    
    tab <- table(.x$sex, .x$value)
    
    test <- if(any(tab < 5)) {
      fisher.test(tab)
    } else {
      chisq.test(tab)
    }
    
    tibble(
      p_value = test$p.value,
      test_type = if(any(tab < 5)) "Fisher" else "Chi-square"
    )
  }) %>%
  ungroup() %>%
  mutate(
    p_adj = p.adjust(p_value, method = "BH")
  )

print("staff_tests")
staff_tests


# testy dla wystawy

exhibition_tests <- ome_long %>%
  filter(source == "Wystawa") %>%
  group_by(category) %>%
  group_modify(~{
    
    tab <- table(.x$sex, .x$value)
    
    test <- if(any(tab < 5)) {
      fisher.test(tab)
    } else {
      chisq.test(tab)
    }
    
    tibble(
      p_value = test$p.value,
      test_type = if(any(tab < 5)) "Fisher" else "Chi-square"
    )
  }) %>%
  ungroup() %>%
  mutate(
    p_adj = p.adjust(p_value, method = "BH")
  )

print(exhibition_tests)
exhibition_tests


```

### Płeć połączona - bez podziału na Wystawa i Personel

```{r}
info_ome_freq_by_sex <- all_ome_data %>% 
  filter(visited_ome == "Tak") %>% 
  select(sex, starts_with("ome_range_")) %>% 
  pivot_longer(
    cols = -sex,
    names_to = "variable",
    values_to = "value"
  ) %>% 
  mutate(
    category = str_remove(variable, "^(ome_range_)"),
    category = factor(category, levels = category_order)
  ) %>% 
  group_by(sex, category) %>%
  summarise(freq = mean(value, na.rm = TRUE), .groups = "drop")

ggplot(info_ome_freq_by_sex, aes(x = sex, y = category, fill = freq)) +
  geom_tile(color = "white") +
  geom_text(aes(label = paste0(round(freq*100,1), "%")), size = 3) +
   scale_x_discrete(labels = c("Kobieta" = "Women", "Mężczyzna" = "Men")) +
  scale_y_discrete(labels = category_labels) +
  scale_fill_gradient(
    low = "white",
    high = "darkolivegreen",
    labels = scales::percent_format(accuracy = 1)
  ) +
  labs(
    title = "Information obtained at OME by sex group",
    x = "Place of residence",
    y = "Information category",
    fill = "Response rate"
  ) +
  theme_minimal(base_size = 12) +
  theme(
    axis.text.x = element_text(angle = 30, hjust = 1)
  )

ggsave("Fig_5b_information_by_distance.png", device = "png", width = 8, height = 4, dpi = 300)

print(info_ome_freq_by_distance_zone2, n=12)
```

```{r}
ome_long_distance <- all_ome_data %>% 
  filter(visited_ome == "Tak") %>% 
  select(sex, starts_with("ome_range_")) %>% 
  pivot_longer(
    cols = -sex,
    names_to = "variable",
    values_to = "value"
  ) %>% 
  mutate(
    category = str_remove(variable, "^ome_range_"),
    category = factor(category, levels = category_order)
  )

test_results_distance <- ome_long_distance %>%
  group_split(category) %>%
  purrr::map_df(function(df_cat) {
    
    tab <- table(df_cat$sex, df_cat$value)
    
    chi <- suppressWarnings(chisq.test(tab))
    
    if (any(chi$expected < 5)) {
      test <- fisher.test(tab)
      tibble(
        category = unique(df_cat$category),
        test = "Fisher",
        statistic = NA,
        p_value = test$p.value
      )
    } else {
      tibble(
        category = unique(df_cat$category),
        test = "Chi-square",
        statistic = chi$statistic,
        p_value = chi$p.value
      )
    }
  })

print(test_results_distance)

```


## Place of residence (miejscowy-przyjezdny)

### Fig_6 do artykułu Informacja wg źródła i miejsca zamieszkania

```{r}
# Przygotowanie danych
info_ome_freq_by_distance <- all_ome_data %>% 
  filter(visited_ome == "Tak") %>% 
  select(distance_zone2, starts_with("staff_range_"), starts_with("exhibition_range_")) %>% 
  pivot_longer(
    cols = -distance_zone2,
    names_to = "variable",
    values_to = "value"
  ) %>% 
  mutate(
    source = case_when(
      str_detect(variable, "^staff_range_") ~ "Staff",
      str_detect(variable, "^exhibition_range_") ~ "Exhibition"
    ),
    category = str_remove(variable, "^(staff_range_|exhibition_range_)"),
    category = factor(category, levels = category_order) 
  ) %>% 
  group_by(distance_zone2, category, source) %>%
  summarise(freq = mean(value, na.rm = TRUE), .groups = "drop")

  
# Wykres
ggplot(info_ome_freq_by_distance, aes(x = distance_zone2, y = category, fill = freq)) +
  geom_tile(color = "white") +
  geom_text(aes(label = paste0(round(freq*100,1),"%")), size = 3) +
  scale_x_discrete(labels = c("miejscowi" = "Local", "przyjezdni" = "Visitor")) +
  scale_y_discrete(labels = category_labels) +
  scale_fill_gradient(
    low = "white",
    high = "brown4",
    labels = percent_format(accuracy = 1)
  ) +
  labs(
#    title = "Częstość pozyskiwania poszczególnych kategorii informacji w OME według jej źródła i miejsca zamieszkania",
    x = "Place of residence",
    y = "Information category",
    fill = "Response rate"
  ) +
  facet_wrap(~ source) +   # osobny panel dla Personelu i Wystawy
  theme_minimal(base_size = 12) +
  theme(
    strip.text = element_text(face = "bold"),
    axis.text.x = element_text(angle = 30, hjust = 1)
  )

ggsave("Fig_6_information_by_residence.png", device = "png", width = 8, height = 4, dpi = 300)

print(info_ome_freq_by_distance, n=24)
```

```{r}
# Wykres poziomy z dwoma kolorami
ggplot(info_ome_freq_by_distance, aes(x = freq, y = category, fill = distance_zone2)) +
  geom_col(position = position_dodge(width = 0.8), width = 0.7) +
  scale_fill_manual(
    values = c("miejscowi" = "brown4", "przyjezdni" = "tan3"),
    labels = c("miejscowi" = "Local", "przyjezdni" = "Visitor")
  ) +
  scale_y_discrete(labels = category_labels) +
  scale_x_continuous(labels = percent_format(accuracy = 1), expand = expansion(mult = c(0, 0.05))) +
  labs(
  #  title = "Zakres informacji uzyskanych w OME wg miejsca zamieszkania i źródła",
    x = "Response rate",
    y = "Information category",
    fill = "Place of residence"
  ) +
  facet_wrap(~ source, scales = "fixed") +  # wspólna skala pozioma
  theme_minimal(base_size = 12) +
  theme(
    strip.text = element_text(face = "bold"),
    axis.text.x = element_text(angle = 0, hjust = 0.5)
  )

ggsave("Fig_6a_information_by_residence.png", device = "png", width = 8, height = 4, dpi = 300)
```



Testy

```{r}


# przygotowanie danych
ome_long <- all_ome_data %>% 
  filter(visited_ome == "Tak") %>% 
  select(distance_zone2, starts_with("staff_range_"), starts_with("exhibition_range_")) %>% 
  pivot_longer(
    cols = -distance_zone2,
    names_to = "variable",
    values_to = "value"
  ) %>% 
  mutate(
    source = case_when(
      str_detect(variable, "^staff_range_") ~ "Personel",
      str_detect(variable, "^exhibition_range_") ~ "Wystawa"
    ),
    category = str_remove(variable, "^(staff_range_|exhibition_range_)"),
    distance_zone2 = factor(distance_zone2),
    source = factor(source)
  )

#testy dla personelu
staff_tests <- ome_long %>%
  filter(source == "Personel") %>%
  group_by(category) %>%
  group_modify(~{
    
    tab <- table(.x$distance_zone2, .x$value)
    
    test <- if(any(tab < 5)) {
      fisher.test(tab)
    } else {
      chisq.test(tab)
    }
    
    tibble(
      p_value = test$p.value,
      test_type = if(any(tab < 5)) "Fisher" else "Chi-square"
    )
  }) %>%
  ungroup() %>%
  mutate(
    p_adj = p.adjust(p_value, method = "BH")
  )

print("staff_tests")
staff_tests


# testy dla wystawy

exhibition_tests <- ome_long %>%
  filter(source == "Wystawa") %>%
  group_by(category) %>%
  group_modify(~{
    
    tab <- table(.x$distance_zone2, .x$value)
    
    test <- if(any(tab < 5)) {
      fisher.test(tab)
    } else {
      chisq.test(tab)
    }
    
    tibble(
      p_value = test$p.value,
      test_type = if(any(tab < 5)) "Fisher" else "Chi-square"
    )
  }) %>%
  ungroup() %>%
  mutate(
    p_adj = p.adjust(p_value, method = "BH")
  )

print(exhibition_tests)
exhibition_tests

```



### Distance_zone2, ale bez podziału na Wystawa i Personel

```{r}
info_ome_freq_by_distance_zone2 <- all_ome_data %>% 
  filter(visited_ome == "Tak") %>% 
  select(distance_zone2, starts_with("ome_range_")) %>% 
  pivot_longer(
    cols = -distance_zone2,
    names_to = "variable",
    values_to = "value"
  ) %>% 
  mutate(
    category = str_remove(variable, "^(ome_range_)"),
    category = factor(category, levels = category_order)
  ) %>% 
  group_by(distance_zone2, category) %>%
  summarise(freq = mean(value, na.rm = TRUE), .groups = "drop")

ggplot(info_ome_freq_by_distance_zone2, aes(x = distance_zone2, y = category, fill = freq)) +
  geom_tile(color = "white") +
  geom_text(aes(label = paste0(round(freq*100,1), "%")), size = 3) +
   scale_x_discrete(labels = c("miejscowi" = "Local", "przyjezdni" = "Visitor")) +
  scale_y_discrete(labels = category_labels) +
  scale_fill_gradient(
    low = "white",
    high = "brown4",
    labels = scales::percent_format(accuracy = 1)
  ) +
  labs(
    title = "Information obtained at OME by distance_zone2 group",
    x = "Place of residence",
    y = "Information category",
    fill = "Response rate"
  ) +
  theme_minimal(base_size = 12) +
  theme(
    axis.text.x = element_text(angle = 30, hjust = 1)
  )

ggsave("Fig_6b_information_by_distance.png", device = "png", width = 8, height = 4, dpi = 300)

print(info_ome_freq_by_distance_zone2, n=12)
```

```{r}
ome_long_distance <- all_ome_data %>% 
  filter(visited_ome == "Tak") %>% 
  select(distance_zone2, starts_with("ome_range_")) %>% 
  pivot_longer(
    cols = -distance_zone2,
    names_to = "variable",
    values_to = "value"
  ) %>% 
  mutate(
    category = str_remove(variable, "^ome_range_"),
    category = factor(category, levels = category_order)
  )

test_results_distance <- ome_long_distance %>%
  group_split(category) %>%
  purrr::map_df(function(df_cat) {
    
    tab <- table(df_cat$distance_zone2, df_cat$value)
    
    chi <- suppressWarnings(chisq.test(tab))
    
    if (any(chi$expected < 5)) {
      test <- fisher.test(tab)
      tibble(
        category = unique(df_cat$category),
        test = "Fisher",
        statistic = NA,
        p_value = test$p.value
      )
    } else {
      tibble(
        category = unique(df_cat$category),
        test = "Chi-square",
        statistic = chi$statistic,
        p_value = chi$p.value
      )
    }
  })

print(test_results_distance)

```



## wiek

### Fig_7 do artykułu Informacja wg źródła i miejsca zamieszkania

```{r}
info_ome_freq_by_age <- all_ome_data %>% 
  filter(visited_ome == "Tak") %>% 
  select(age, starts_with("staff_range_"), starts_with("exhibition_range_")) %>% 
  pivot_longer(
    cols = -age,
    names_to = "variable",
    values_to = "value"
  ) %>% 
  mutate(
    source = case_when(
      str_detect(variable, "^staff_range_") ~ "Personel",
      str_detect(variable, "^exhibition_range_") ~ "Wystawa"
    ),
    category = str_remove(variable, "^(staff_range_|exhibition_range_)")
  ) %>% 
  group_by(age, category, source) %>%
  summarise(freq = mean(value, na.rm = TRUE), .groups = "drop") 
  
ggplot(info_ome_freq_by_age, aes(x = age, y = category, fill = freq)) +
  geom_tile(color = "white") +
  geom_text(aes(label = paste0(round(freq*100,1), "%")), size = 3) +
  scale_y_discrete(labels = category_labels) +
  scale_fill_gradient(
    low = "white",
    high = "steelblue4",
    labels = scales::percent_format(accuracy = 1)
  ) +
  labs(
  #  title = "Information obtained at OME by age group",
    x = "Age group",
    y = "Information category",
    fill = "Response rate"
  ) +
  facet_wrap(~ source, scales = "fixed") +   # wspólna skala
  theme_minimal(base_size = 12) +
  theme(
    strip.text = element_text(face = "bold"),
    axis.text.x = element_text(angle = 30, hjust = 1)
  )


ggsave("Fig_7_information_by_age.png", device = "png", width = 8, height = 4, dpi = 300)


```


```{r}
ggplot(info_ome_freq_by_age, aes(x = freq, y = category, fill = age)) +
  geom_col(position = position_dodge(width = 0.8), width = 0.7) +
  # geom_text(aes(label = paste0(round(freq*100,1), "%")),
  #           position = position_dodge(width = 0.8),
  #           hjust = -0.1,
  #           size = 3) +
  scale_y_discrete(labels = category_labels) +
  scale_x_continuous(labels = scales::percent_format(accuracy = 1),
                     expand = expansion(mult = c(0, 0.1))) +
  labs(
    title = "Information obtained at OME by age group",
    x = "Response rate",
    y = "Information category",
    fill = "Age group"
  ) +
  facet_wrap(~ source, scales = "fixed") +
  theme_minimal(base_size = 12) +
  theme(
    strip.text = element_text(face = "bold"),
    axis.text.x = element_text(angle = 0)
  )

ggsave("Fig_7a_information_by_age.png", device = "png", width = 8, height = 4, dpi = 300)

print(info_ome_freq_by_age, n=60)
```


### Wiek, ale bez podziału na Wystawa i Personel

z uwagi na małą liczebność niektórych podgrup (szczególnie przy dzieleniu 39 osób, które pozyskały informację od personelu)

```{r}
info_ome_freq_by_age <- all_ome_data %>% 
  filter(visited_ome == "Tak") %>% 
  select(age, starts_with("ome_range_")) %>% 
  pivot_longer(
    cols = -age,
    names_to = "variable",
    values_to = "value"
  ) %>% 
  mutate(
    category = str_remove(variable, "^(ome_range_)"),
    category = factor(category, levels = category_order)
  ) %>% 
  group_by(age, category) %>%
  summarise(freq = mean(value, na.rm = TRUE), .groups = "drop")

ggplot(info_ome_freq_by_age, aes(x = age, y = category, fill = freq)) +
  geom_tile(color = "white") +
  geom_text(aes(label = paste0(round(freq*100,1), "%")), size = 3) +
  scale_y_discrete(labels = category_labels) +
  scale_fill_gradient(
    low = "white",
    high = "steelblue4",
    labels = scales::percent_format(accuracy = 1)
  ) +
  labs(
    title = "Information obtained at OME by age group",
    x = "Age group",
    y = "Information category",
    fill = "Response rate"
  ) +
  theme_minimal(base_size = 12) +
  theme(
    axis.text.x = element_text(angle = 30, hjust = 1)
  )

ggsave("Fig_7b_information_by_age.png", device = "png", width = 8, height = 4, dpi = 300)

print(info_ome_freq_by_age, n=30)
```


## liczba wizyt w Parku

### Fig 8 do artykułu

```{r}
# Przygotowanie danych
info_ome_freq_by_visit_count <- all_ome_data %>% 
  filter(visited_ome == "Tak") %>% 
  select(visits_count, starts_with("staff_range_"), starts_with("exhibition_range_")) %>% 
  pivot_longer(
    cols = -visits_count,
    names_to = "variable",
    values_to = "value"
  ) %>% 
  mutate(
    source = case_when(
      str_detect(variable, "^staff_range_") ~ "Staff",
      str_detect(variable, "^exhibition_range_") ~ "Exhibition"
    ),
    category = str_remove(variable, "^(staff_range_|exhibition_range_)"),
    category = factor(category, levels = category_order)
  ) %>% 
  group_by(visits_count, category, source) %>%
  summarise(freq = mean(value, na.rm = TRUE), .groups = "drop")

# Wykres
ggplot(info_ome_freq_by_visit_count, aes(x = visits_count, y = category, fill = freq)) +
  geom_tile(color = "white") +
  geom_text(aes(label = paste0(round(freq*100,1),"%")), size = 3) +
  scale_x_discrete(labels = c("pierwszy" = "1 visit", "drugi" = "2 visits", "trzeci lub więcej" = "3+ visits")) +
  scale_y_discrete(labels = category_labels) +
  scale_fill_gradient(
    low = "white",
    high = "darkorchid4",
    labels = scales::percent_format(accuracy = 1)
  ) +
  labs(
#    title = "Information obtained at OME by visit count and source",
    x = "Number of visits",
    y = "Information category",
    fill = "Response rate"
  ) +
  facet_wrap(~ source) +   # osobny panel dla Staff i Exhibition
  theme_minimal(base_size = 12) +
  theme(
    strip.text = element_text(face = "bold"),
    axis.text.x = element_text(angle = 30, hjust = 1)
  )

ggsave("Fig_8_information_by_visit_count.png", device = "png", width = 8, height = 4, dpi = 300)

print(info_ome_freq_by_visit_count, n=36)
  
```

### Liczba wizyt łącznie

```{r}
info_ome_freq_by_visit_count <- all_ome_data %>% 
  filter(visited_ome == "Tak") %>% 
  select(visits_count, starts_with("ome_range_")) %>% 
  pivot_longer(
    cols = -visits_count,
    names_to = "variable",
    values_to = "value"
  ) %>% 
  mutate(
    category = str_remove(variable, "^(ome_range_)"),
    category = factor(category, levels = category_order)
  ) %>% 
  group_by(visits_count, category) %>%
  summarise(freq = mean(value, na.rm = TRUE), .groups = "drop")

# Wykres geom_tile
ggplot(info_ome_freq_by_visit_count, aes(x = visits_count, y = category, fill = freq)) +
  geom_tile(color = "white") +
  geom_text(aes(label = paste0(round(freq*100,1),"%")), size = 3) +
  scale_x_discrete(labels = c(
    "pierwszy" = "1 visit", 
    "drugi" = "2 visits", 
    "trzeci lub więcej" = "3+ visits"
  )) +
  scale_y_discrete(labels = category_labels) +
  scale_fill_gradient(
    low = "white",
    high = "darkorchid4",
    labels = scales::percent_format(accuracy = 1)
  ) +
  labs(
    title = "Information obtained at OME by visit count",
    x = "Number of visits",
    y = "Information category",
    fill = "Response rate"
  ) +
  theme_minimal(base_size = 12) +
  theme(
    axis.text.x = element_text(angle = 30, hjust = 1)
  )

ggsave("Fig_8b_information_by_visit_count.png", device = "png", width = 8, height = 4, dpi = 300)

print(info_ome_freq_by_visit_count, n=18)

```

Testy dla połączonych staff i exhibition

```{r}
library(purrr)

results <- all_ome_data %>% 
  filter(visited_ome == "Tak") %>% 
  select(visits_count, starts_with("ome_range_")) %>% 
  pivot_longer(
    cols = -visits_count,
    names_to = "category",
    values_to = "value"
  ) %>% 
  group_by(category) %>% 
  group_modify(~ {
    tab <- table(.x$visits_count, .x$value)
    test <- chisq.test(tab)
    
    tibble(
      chi2 = test$statistic,
      df = test$parameter,
      p_value = test$p.value
    )
  })

results
```


## główny cel przyjazdu

```{r}

info_ome_freq_by_aim <- all_ome_data %>% 
  filter(visited_ome == "Tak") %>% 
  select(main_reason, starts_with("staff_range_"), starts_with("exhibition_range_")) %>% 
  pivot_longer(
    cols = -main_reason,
    names_to = "variable",
    values_to = "value"
  ) %>% 
  mutate(
    source = case_when(
      str_detect(variable, "^staff_range_") ~ "Personel",
      str_detect(variable, "^exhibition_range_") ~ "Wystawa"
    ),
    category = str_remove(variable, "^(staff_range_|exhibition_range_)")
  ) %>% 
  group_by(main_reason, category, source) %>%
  summarise(freq = mean(value, na.rm = TRUE), .groups = "drop") %>% 
  filter(main_reason != "Inne")
  
  ggplot(info_ome_freq_by_aim, aes(x = main_reason, y = category, fill = freq)) +
    geom_tile(color = "white") +
    geom_text(aes(label = paste0(round(freq*100,1),"%")), size = 3) +
    scale_fill_gradient(
      low = "white",
      high = "chocolate4",
      labels = scales::percent_format(accuracy = 1)
    ) +
    scale_x_discrete(labels = c(
    "Odpoczynek" = "Rest/Relaxation",
    "Bliskość miejsca zamieszkania" = "Close to home", 
    "Obserwacja przyrody" = "Nature watching",
    "Poznanie terenu" = "Exploring the area"
  )) +
  labs(
#    title = "Information obtained at OME by main aim",
    x = "Number of visits",
    y = "Information category",
    fill = "Response rate"
  ) +
    facet_wrap(~ source) +   # <--- osobny panel dla Personelu i Wystawy
    theme_minimal(base_size = 12) +
    theme(
      strip.text = element_text(face = "bold"),
      axis.text.x = element_text(angle = 30, hjust = 1)
    )
  
ggsave("Fig_9_information_by_aim.png", device = "png", width = 8, height = 4, dpi = 300)

print(info_ome_freq_by_aim, n=18)
```




### Głowny cel przyjazdu -  łącznie

```{r}
info_ome_freq_by_aim <- all_ome_data %>% 
  filter(visited_ome == "Tak") %>% 
  select(main_reason, starts_with("ome_range_")) %>% 
  pivot_longer(
    cols = -main_reason,
    names_to = "variable",
    values_to = "value"
  ) %>% 
  mutate(
    category = str_remove(variable, "^(ome_range_)"),
    category = factor(category, levels = category_order)
  ) %>% 
  group_by(main_reason, category) %>%
  summarise(freq = mean(value, na.rm = TRUE), .groups = "drop") %>% 
  filter(main_reason != "Inne")

# Wykres geom_tile
ggplot(info_ome_freq_by_aim, aes(x = main_reason, y = category, fill = freq)) +
  geom_tile(color = "white") +
  geom_text(aes(label = paste0(round(freq*100,1),"%")), size = 3) +
     scale_x_discrete(labels = c(
    "Odpoczynek" = "Rest/Relaxation",
    "Bliskość miejsca zamieszkania" = "Close to home", 
    "Obserwacja przyrody" = "Nature watching",
    "Poznanie terenu" = "Exploring the area"
  )) +
  scale_y_discrete(labels = category_labels) +
  scale_fill_gradient(
    low = "white",
    high = "chocolate4",
    labels = scales::percent_format(accuracy = 1)
  ) +
  labs(
    title = "Information obtained at OME by main aim",
    x = "Number of visits",
    y = "Information category",
    fill = "Response rate"
  ) +
  theme_minimal(base_size = 12) +
  theme(
    axis.text.x = element_text(angle = 30, hjust = 1)
  )

ggsave("Fig_9b_information_by_aim.png", device = "png", width = 8, height = 4, dpi = 300)

print(info_ome_freq_by_aim, n=24)

```



Testy dla połączonych staff i exhibition

```{r}
library(purrr)

results <- all_ome_data %>% 
  filter(visited_ome == "Tak") %>% 
  select(main_reason, starts_with("ome_range_")) %>% 
  pivot_longer(
    cols = -main_reason,
    names_to = "category",
    values_to = "value"
  ) %>% 
  filter(main_reason != "Inne") %>% 
  group_by(category) %>% 
  group_modify(~ {
    tab <- table(.x$main_reason, .x$value)
    test <- chisq.test(tab)
    
    tibble(
      chi2 = test$statistic,
      df = test$parameter,
      p_value = test$p.value
    )
  })

results
```


## Place of survey (Betonka-Olszynki)

### Fig_10 do artykułu Informacja wg źródła i miejsca ankietowania

```{r}
# Przygotowanie danych
info_ome_freq_by_place <- all_ome_data %>% 
  filter(visited_ome == "Tak") %>% 
  select(place, starts_with("staff_range_"), starts_with("exhibition_range_")) %>% 
  pivot_longer(
    cols = -place,
    names_to = "variable",
    values_to = "value"
  ) %>% 
  mutate(
    source = case_when(
      str_detect(variable, "^staff_range_") ~ "Staff",
      str_detect(variable, "^exhibition_range_") ~ "Exhibition"
    ),
    category = str_remove(variable, "^(staff_range_|exhibition_range_)"),
    category = factor(category, levels = category_order) 
  ) %>% 
  group_by(place, category, source) %>%
  summarise(freq = mean(value, na.rm = TRUE), .groups = "drop")

  
# Wykres
ggplot(info_ome_freq_by_place, aes(x = place, y = category, fill = freq)) +
  geom_tile(color = "white") +
  geom_text(aes(label = paste0(round(freq*100,1),"%")), size = 3) +
#  scale_x_discrete(labels = c("Betonka" = "Betonka", "Olszynki" = "Olszynki")) +
  scale_y_discrete(labels = category_labels) +
  scale_fill_gradient(
    low = "white",
    high = "grey50",
    labels = percent_format(accuracy = 1)
  ) +
  labs(
#    title = "Częstość pozyskiwania poszczególnych kategorii informacji w OME według jej źródła i miejsca zamieszkania",
    x = "Place of survey",
    y = "Information category",
    fill = "Response rate"
  ) +
  facet_wrap(~ source) +   # osobny panel dla Personelu i Wystawy
  theme_minimal(base_size = 12) +
  theme(
    strip.text = element_text(face = "bold"),
    axis.text.x = element_text(angle = 30, hjust = 1)
  )

ggsave("Fig_10_information_by_place.png", device = "png", width = 8, height = 4, dpi = 300)

print(info_ome_freq_by_place, n=24)
```

```{r}
# Wykres poziomy z dwoma kolorami
ggplot(info_ome_freq_by_place, aes(x = freq, y = category, fill = place)) +
  geom_col(position = position_dodge(width = 0.8), width = 0.7) +
  scale_fill_manual(
    values = c("Betonka" = "grey1", "Olszynki" = "grey50"),
    labels = c("Betonka" = "Betonka", "Olszynki" = "Olszynki")
  ) +
  scale_y_discrete(labels = category_labels) +
  scale_x_continuous(labels = percent_format(accuracy = 1), expand = expansion(mult = c(0, 0.05))) +
  labs(
  #  title = "Zakres informacji uzyskanych w OME wg miejsca ankietowania i źródła",
    x = "Response rate",
    y = "Information category",
    fill = "Place of survey"
  ) +
  facet_wrap(~ source, scales = "fixed") +  # wspólna skala pozioma
  theme_minimal(base_size = 12) +
  theme(
    strip.text = element_text(face = "bold"),
    axis.text.x = element_text(angle = 0, hjust = 0.5)
  )

ggsave("Fig_10a_information_by_residence.png", device = "png", width = 8, height = 4, dpi = 300)
```



Testy

```{r}


# przygotowanie danych
ome_long <- all_ome_data %>% 
  filter(visited_ome == "Tak") %>% 
  select(place, starts_with("staff_range_"), starts_with("exhibition_range_")) %>% 
  pivot_longer(
    cols = -place,
    names_to = "variable",
    values_to = "value"
  ) %>% 
  mutate(
    source = case_when(
      str_detect(variable, "^staff_range_") ~ "Personel",
      str_detect(variable, "^exhibition_range_") ~ "Wystawa"
    ),
    category = str_remove(variable, "^(staff_range_|exhibition_range_)"),
    place = factor(place),
    source = factor(source)
  )

#testy dla personelu
staff_tests <- ome_long %>%
  filter(source == "Personel") %>%
  group_by(category) %>%
  group_modify(~{
    
    tab <- table(.x$place, .x$value)
    
    test <- if(any(tab < 5)) {
      fisher.test(tab)
    } else {
      chisq.test(tab)
    }
    
    tibble(
      p_value = test$p.value,
      test_type = if(any(tab < 5)) "Fisher" else "Chi-square"
    )
  }) %>%
  ungroup() %>%
  mutate(
    p_adj = p.adjust(p_value, method = "BH")
  )

print("staff_tests")
staff_tests


# testy dla wystawy

exhibition_tests <- ome_long %>%
  filter(source == "Wystawa") %>%
  group_by(category) %>%
  group_modify(~{
    
    tab <- table(.x$place, .x$value)
    
    test <- if(any(tab < 5)) {
      fisher.test(tab)
    } else {
      chisq.test(tab)
    }
    
    tibble(
      p_value = test$p.value,
      test_type = if(any(tab < 5)) "Fisher" else "Chi-square"
    )
  }) %>%
  ungroup() %>%
  mutate(
    p_adj = p.adjust(p_value, method = "BH")
  )

print(exhibition_tests)
exhibition_tests

```



### Place, ale bez podziału na Wystawa i Personel

```{r}
info_ome_freq_by_place <- all_ome_data %>% 
  filter(visited_ome == "Tak") %>% 
  select(place, starts_with("ome_range_")) %>% 
  pivot_longer(
    cols = -place,
    names_to = "variable",
    values_to = "value"
  ) %>% 
  mutate(
    category = str_remove(variable, "^(ome_range_)"),
    category = factor(category, levels = category_order)
  ) %>% 
  group_by(place, category) %>%
  summarise(freq = mean(value, na.rm = TRUE), .groups = "drop")

ggplot(info_ome_freq_by_place, aes(x = place, y = category, fill = freq)) +
  geom_tile(color = "white") +
  geom_text(aes(label = paste0(round(freq*100,1), "%")), size = 3) +
 #  scale_x_discrete(labels = c("miejscowi" = "Local", "przyjezdni" = "Visitor")) +
  scale_y_discrete(labels = category_labels) +
  scale_fill_gradient(
    low = "white",
    high = "grey50",
    labels = scales::percent_format(accuracy = 1)
  ) +
  labs(
    title = "Information obtained at OME by place of suvrey group",
    x = "Place of survey",
    y = "Information category",
    fill = "Response rate"
  ) +
  theme_minimal(base_size = 12) +
  theme(
    axis.text.x = element_text(angle = 30, hjust = 1)
  )

ggsave("Fig_10b_information_by_residence.png", device = "png", width = 8, height = 4, dpi = 300)

print(info_ome_freq_by_place, n=12)
```

```{r}
ome_long_distance <- all_ome_data %>% 
  filter(visited_ome == "Tak") %>% 
  select(place, starts_with("ome_range_")) %>% 
  pivot_longer(
    cols = -place,
    names_to = "variable",
    values_to = "value"
  ) %>% 
  mutate(
    category = str_remove(variable, "^ome_range_"),
    category = factor(category, levels = category_order)
  )

test_results_distance <- ome_long_distance %>%
  group_split(category) %>%
  purrr::map_df(function(df_cat) {
    
    tab <- table(df_cat$place, df_cat$value)
    
    chi <- suppressWarnings(chisq.test(tab))
    
    if (any(chi$expected < 5)) {
      test <- fisher.test(tab)
      tibble(
        category = unique(df_cat$category),
        test = "Fisher",
        statistic = NA,
        p_value = test$p.value
      )
    } else {
      tibble(
        category = unique(df_cat$category),
        test = "Chi-square",
        statistic = chi$statistic,
        p_value = chi$p.value
      )
    }
  })

print(test_results_distance)

```

# 5. Analiza danych zagregowanych

tu  nie interesuje nas czy informacja wyszła od pracownika czy z wystawy

```{r}
aggregated_ome_data <- all_ome_data %>%
  mutate(
    # (1) Łączenie staff_range_ + exhibition_range_
    across(
      starts_with("staff_range_"),
      ~ .,
      .names = "tmp_staff_{col}"
    )
  ) %>%
  mutate(
    across(
      starts_with("exhibition_range_"),
      ~ .,
      .names = "tmp_exh_{col}"
    )
  ) %>%
  # Nazwy kategorii zakresów
  {
    range_vars <- gsub("staff_range_", "", grep("^staff_range_", names(.), value = TRUE))
    
    tmp <- .
    
    for (v in range_vars) {
      staff_col <- paste0("staff_range_", v)
      exh_col   <- paste0("exhibition_range_", v)
      new_col   <- paste0("ome_range_", v)
      
     tmp[[new_col]] <- ifelse(
        dplyr::coalesce(tmp[[staff_col]], 0) == 1 |
        dplyr::coalesce(tmp[[exh_col]], 0) == 1,
        1,
        0
      )
    }
    tmp
  } %>%
  
  # (2) it_staff_asked + it_exhibition_asked → it_ome_asked
  mutate(
    it_ome_asked = ifelse(it_staff_asked == "Tak" | it_exhibition_asked == "Tak", 
                          "Tak", "Nie"),
    it_ome_asked = factor(it_ome_asked, levels = c("Tak", "Nie"))
  ) %>%
  
  # (3) Łączenie plan_change → wybór najmocniejszej zmiany (najniższy poziom faktora)
  mutate(
    it_ome_plan_change = pmin(
      as.numeric(it_staff_plan_change),
      as.numeric(it_exhibition_plan_change),
      na.rm = TRUE
    ),
    it_ome_plan_change = factor(
      it_ome_plan_change,
      labels = levels(all_ome_data$it_staff_plan_change)
    )
  ) %>%
  
  # (4) Usunięcie kolumn źródłowych
  select(
    -starts_with("staff_range_"),
    -starts_with("exhibition_range_"),
    -it_staff_asked,
    -it_exhibition_asked,
    -it_staff_plan_change,
    -it_exhibition_plan_change,
    -it_staff_range,
    -it_exhibition_range,
    -it_staff_what,
    -it_exhibition_what,
    -starts_with("tmp_")
    
  )
```



```{r}
aggregated_ome_data %>%
  pivot_longer(
    cols = starts_with("ome_range_"),
    names_to = "ome_topic",
    values_to = "value"
  ) %>%
  group_by(ome_topic) %>%
  summarise(
    value = mean(value, na.rm = TRUE),
    .groups = "drop"
  ) %>%
  mutate(
    ome_topic = str_remove(ome_topic, "ome_range_"), # usunięcie prefixu
    ome_topic = str_replace_all(ome_topic, "_", " "), # zamiana "_" na spacje
    ome_topic = fct_reorder(ome_topic, value, .desc = FALSE)
    ) %>% 
  select(ome_topic, value) %>% 
  ggplot(aes(x= ome_topic, y=value))+
  geom_col()+
  geom_text(aes(label = percent(value, accuracy = 0.1)), hjust = 1)+
  coord_flip()
```



```{r}
# przygotowanie danych

ome_long <- aggregated_ome_data %>%
  pivot_longer(
    cols = starts_with("ome_range_"),
    names_to = "ome_topic",
    values_to = "value"
  ) %>%
  mutate(
    ome_topic = factor(
      ome_topic,
      levels = c(
        "ome_range_trails",
        "ome_range_places",
        "ome_range_ways_to_move",
        "ome_range_animals",
        "ome_range_accessibility",
        "ome_range_how_to_get"
      )
    )
  )

# funkcja wykres
plot_ome_by <- function(data, group_var) {
  group_var <- rlang::sym(group_var) 
  
  data %>%
    group_by(!!group_var, ome_topic) %>%
    summarise(
      freq = mean(value, na.rm = TRUE),
      n = n(),
      .groups = "drop"
    ) %>%
    ggplot(aes(x = ome_topic, y = freq, fill = !!group_var)) +
    geom_text(
      aes(label = scales::percent(freq, accuracy = 0.1)),  # Format 12.3%
      position = position_dodge(width = 0.8),
      hjust = -0.1,        # Po lewej stronie słupka (bo coord_flip)
      size = 3,
    #  color = "black"
    ) +
    geom_col(position = position_dodge(width = 0.8)) +
    scale_y_continuous(labels = scales::percent_format()) +
    labs(
      x = rlang::as_name(group_var),
      y = "Odsetek odpowiedzi",
      fill = "Kategoria OME",
      title = paste("Rozkład odpowiedzi OME względem", rlang::as_name(group_var))
    ) +
    theme_minimal(base_size = 13) +
    theme(
      legend.position = "bottom",
      plot.title = element_text(face = "bold")
    ) +
    coord_flip()
}

# lista zmiennych
group_vars <- c(
  "place", "sex", "education", "age", "distance_zone", "distance_zone2",
  "main_reason", "visits_count", "it_ome_plan_change"
)

# automat do generowania wykresów
plots <- lapply(group_vars, function(var) {
  plot_ome_by(ome_long, var)
})

names(plots) <- group_vars

# drukowanie wykresów
for (p in plots) print(p)


```


```{r}
library(dplyr)
library(tidyr)
library(purrr)
library(broom)

# 1. Dane długie
ome_long <- aggregated_ome_data %>%
  pivot_longer(
    cols = starts_with("ome_range_"),
    names_to = "ome_topic",
    values_to = "value"
  )

# 2. Funkcja do testu dla jednej zmiennej grupującej i jednego tematu OME
test_for_group <- function(data, group_var, topic) {
  gv <- rlang::sym(group_var)

  df <- data %>%
    filter(ome_topic == topic) %>%
    drop_na(!!gv, value)

  # tablica liczebności
  tab <- table(df[[group_var]], df$value)

  # wybór testu
  if (nrow(tab) == 2) {
    test <- try(prop.test(tab), silent = TRUE)
    test_type <- "prop.test (2 grupy)"
  } else {
    test <- try(chisq.test(tab), silent = TRUE)
    test_type <- "chi-square test (>2 grup)"
  }

  # jeśli error (np. 0 w komórkach) → dokładny test Fishera
  if (inherits(test, "try-error")) {
    test <- fisher.test(tab)
    test_type <- paste(test_type, "+ Fisher exact (fallback)")
  }

  tidy(test) %>%
    mutate(
      group_var = group_var,
      ome_topic = topic,
      test_type = test_type
    )
}

# 3. Lista zmiennych
group_vars <- c(
  "place", "sex", "education", "age", "distance_zone", "distance_zone2",
  "main_reason", "visits_count", "it_ome_plan_change"
)

ome_topics <- unique(ome_long$ome_topic)

# 4. Uruchomienie testów dla wszystkich kombinacji
all_tests <- map_dfr(group_vars, function(gv) {
  map_dfr(ome_topics, function(topic) {
    test_for_group(ome_long, gv, topic)
  })
})

# 5. Posortuj wyniki po p-value
results <- all_tests %>%
  arrange(p.value)


print(results, max = nrow(results))

results %>%
  select(p.value, group_var, ome_topic, test_type) %>%
  filter(p.value < 0.1) %>% 
  arrange(group_var) %>% 
   print(n = 15)

```


