---
title: "05a_OME_yes_no"
author: "KP"
date: "2025-12-02"
output:
  html_document:
    toc: true
    toc_float: true
    toc_depth: 3
---

```{r setup, include=FALSE}
knitr::opts_chunk$set(
  echo = FALSE,        # ukrywa kod
  warning = FALSE,     # ukrywa ostrzeżenia
  message = FALSE,     # ukrywa komunikaty
  error = FALSE        # ukrywa błędy (pokazuje puste miejsce zamiast komunikatu błędu)
)
```

```{r}
library(dplyr)
library(tidyr)
library(ggplot2)
library(readxl)
library(knitr)
library(DT)
library(stringr)
library(forcats)
library(scales)
library(purrr)
```

# Wczytywanie i przetworzenie danych

Kardynalną różnicą w analizach w pliku 05a, względem 05 jest to, że wartości NA w zmiennych dotyczących pozyskiwania informacji od personelu (staff) i z wystawy (exhibition) zostały zamienione na 0. W związku z tym przy obliczaniu średnich (udziałów, odsetków) w mianowniku są wszyscy odwiedzający OME (107 osób), a nie tylko Ci którzy pytali personel (39) lub odwiedzili wystawę (100).

```{r}
load("all_data.rda")
```

# 1. Przygotowanie dataframe i unikalne odpowiedzi
```{r}
all_ome_data <- all_data %>%
  filter(visited_ome == "Tak") %>% 
  select(survey_id,visits_count,main_reason,
         place, sex, education, age, distance_zone, distance_zone2,
         visited_ome,
         it_staff_asked,it_staff_range,it_staff_plan_change,it_staff_what,
         it_exhibition_asked, it_exhibition_range, it_exhibition_plan_change, it_exhibition_what)
```


```{r}
unique_values_staff <- all_ome_data$it_staff_range %>%
     na.omit() %>%                        # pomiń NA
     strsplit(split = ";") %>%            # rozdziel po średniku
     unlist() %>%                         # spłaszcz listę
     trimws() %>%                         # usuń spacje z początku/końca
     unique() 

unique_values_exhibition <- all_ome_data$it_exhibition_range %>%
     na.omit() %>%                        # pomiń NA
     strsplit(split = ";") %>%            # rozdziel po średniku
     unlist() %>%                         # spłaszcz listę
     trimws() %>%                         # usuń spacje z początku/końca
     unique() 
```

# 2. Przygotowanie kolunm zliczających

Zdefiniowanie krótkich nazw

## Tabela zestawień kategorii


```{r, echo=FALSE}
# Tworzenie ramki danych z zestawieniem
category_mapping <- data.frame(
  `Opis po polsku` = c(
    "o miejscach wartych odwiedzenia",
    "o otwartych szlakach/ścieżkach", 
    "o dostępności terenu",
    "o możliwych do zaobserwowania zwierzętach",
    "o możliwych sposobach poruszania się po Parku",
    "o sposobie dotarcia do konkretnego miejsca"
  ),
  `Nazwa zmiennej` = c(
    "places",
    "trails",
    "accessibility", 
    "animals",
    "ways_to_move",
    "how_to_get"
  ),
  `Etykieta angielska` = c(
    "Places worth visiting",
    "Open trails/paths",
    "Terrain accessibility",
    "Animals/Wildlife",
    "Ways to get around",
    "How to reach specific places"
  )
)

# Wyświetlenie tabeli
knitr::kable(category_mapping, 
             caption = "Zestawienie kategorii: opisy polskie, nazwy zmiennych i etykiety angielskie")
```


```{r}
# --- Definicja mapowania wartości na krótkie angielskie nazwy ---
categories <- c(
  "o otwartych szlakach/ścieżkach" = "trails",
  "o miejscach wartych odwiedzenia" = "places",
  "o możliwych sposobach poruszania się po Parku" = "ways_to_move",
  "o możliwych do zaobserwowania zwierzętach" = "animals",
  "o dostępności terenu" = "accessibility",
  "o sposobie dotarcia do konkretnego miejsca" = "how_to_get"
)
```

```{r}
# --- Tworzenie kolumn binarnych STAFF ---
all_ome_data <- all_ome_data %>% bind_cols(
  # użycie map2 do stworzenia wszystkich kolumn naraz
  purrr::map_dfc(names(categories), function(cat_full) {
    col_name <- paste0("staff_range_", categories[cat_full])
    
    # Sprawdź czy wartość nie jest NA, jeśli jest NA to zwróć FALSE (co da 0)
    result <- ifelse(
      is.na(all_ome_data$it_staff_range), 
      FALSE, 
      str_detect(all_ome_data$it_staff_range, fixed(cat_full))
    )
    
    tibble(
      !!col_name := as.integer(result)
    )
  })
)
```

```{r}
# --- Tworzenie kolumn binarnych EXHIBITION ---
all_ome_data <- all_ome_data %>% bind_cols(
  # użycie map2 do stworzenia wszystkich kolumn naraz
  purrr::map_dfc(names(categories), function(cat_full) {
    col_name <- paste0("exhibition_range_", categories[cat_full])
    
    # Sprawdź czy wartość nie jest NA, jeśli jest NA to zwróć FALSE (co da 0)
    result <- ifelse(
      is.na(all_ome_data$it_exhibition_range), 
      FALSE, 
      str_detect(all_ome_data$it_exhibition_range, fixed(cat_full))
    )
    
    tibble(
      !!col_name := as.integer(result)
    )
  })
)
```


```{r}
# utworzenie zmiennych ome_range_, które dla każdej z kategorii mają wartość 1, jeśli choć raz ta zmienna miała 1 (dla staff_ lub exhibition_)

all_ome_data <- all_ome_data %>%
  mutate(
    ome_range_trails = as.integer(
      coalesce(staff_range_trails, 0) == 1 | 
      coalesce(exhibition_range_trails, 0) == 1
    ),
    ome_range_places = as.integer(
      coalesce(staff_range_places, 0) == 1 | 
      coalesce(exhibition_range_places, 0) == 1
    ),
    ome_range_ways_to_move = as.integer(
      coalesce(staff_range_ways_to_move, 0) == 1 | 
      coalesce(exhibition_range_ways_to_move, 0) == 1
    ),
    ome_range_animals = as.integer(
      coalesce(staff_range_animals, 0) == 1 | 
      coalesce(exhibition_range_animals, 0) == 1
    ),
    ome_range_accessibility = as.integer(
      coalesce(staff_range_accessibility, 0) == 1 | 
      coalesce(exhibition_range_accessibility, 0) == 1
    ),
    ome_range_how_to_get = as.integer(
      coalesce(staff_range_how_to_get, 0) == 1 | 
      coalesce(exhibition_range_how_to_get, 0) == 1
    )
  )

```

## Przygotowanie etykiet i zdefiniowanie kolejności na wielu dalszych wykresach

```{r}
category_order <- c("ways_to_move", "how_to_get", "accessibility", "trails", "places", "animals")

category_labels <- c(
  "places" = "Places worth visiting",
  "trails" = "Open trails/paths", 
  "accessibility" = "Terrain accessibility",
  "animals" = "Animals/Wildlife",
  "ways_to_move" = "Ways to get around",
  "how_to_get" = "How to reach specific places"
)
```


# 3. Analiza odowiedzi jako całości

```{r}
all_ome_data %>% 
  select(starts_with("ome_range_")) %>% 
  summarise(across(everything(), ~ mean(.x, na.rm = TRUE))) %>%  # średnia = odsetek 1
  pivot_longer(cols = everything(), names_to = "category", values_to = "frequency") %>% 
  mutate(category = fct_reorder(category, frequency)) %>%
  ggplot(aes(x = category, y = frequency)) +
    geom_col(fill = "steelblue") +
    geom_text(aes(label = scales::percent(frequency, accuracy = 0.1)),
            hjust = -0.1, size = 3.5) +
    scale_y_continuous(labels = scales::percent_format(accuracy = 1)) +
    labs(title = "Odsetek wskazań - OME jako całość",
         x = "Kategoria",
         y = "Odsetek respondentów (%)") +
    theme_minimal(base_size = 12) +
    coord_flip()
```

```{r}
all_ome_data %>% 
  select(starts_with("ome_range_")) %>% 
  summarise(across(everything(), ~ mean(.x, na.rm = TRUE))) %>%  # średnia = odsetek 1
  pivot_longer(cols = everything(), names_to = "category", values_to = "frequency") %>% 
  mutate(category = fct_reorder(category, frequency))
```



### Fig 4 do artykułu - porównanie wg źródła informacji

```{r}
# --- przygotowanie danych: staff ---
staff_data <- all_ome_data %>% 
  select(starts_with("staff_range_")) %>% 
  summarise(across(everything(), ~ mean(.x, na.rm = TRUE))) %>% 
  pivot_longer(cols = everything(),
               names_to = "category",
               values_to = "frequency") %>%
  mutate(
    type = "staff",
    category = str_remove(category, "staff_range_")
  )

# --- przygotowanie danych: exhibition ---
exhibition_data <- all_ome_data %>% 
  select(starts_with("exhibition_range_")) %>% 
  summarise(across(everything(), ~ mean(.x, na.rm = TRUE))) %>% 
  pivot_longer(cols = everything(),
               names_to = "category",
               values_to = "frequency") %>%
  mutate(
    type = "exhibition",
    category = str_remove(category, "exhibition_range_")
  )

# --- połączenie danych ---
staff_exh_data <- bind_rows(staff_data, exhibition_data)

# --- mapowanie nazw kategorii ---

staff_exh_data <- staff_exh_data %>%
  mutate(
    category_label = factor(
      category,
      levels = category_order,
      labels = category_labels[category_order]
    )
  )

# --- wykres ---
ggplot(staff_exh_data, aes(x = category_label, y = frequency, fill = type)) +
  geom_col(position = position_dodge(width = 0.8), width = 0.7) +
  # geom_text(aes(label = percent(frequency, accuracy = 0.1)),
  #           position = position_dodge(width = 0.8), hjust = -0.1, size = 3.5) +
  scale_y_continuous(labels = percent_format(accuracy = 1), limits = c(0, 1)) +
  labs(
      #title = "Odsetek wskazań wg kategorii - staff i exhibition",
       x = "Information category",
       y = "Share of respondents (%)",
       fill = "Typ") +
   scale_fill_manual(
      name = "Source of information",
      values = c("darkgreen", "grey60"),
      labels = c("exhibition", "staff")
      )+
  guides(fill = guide_legend(reverse = TRUE)) +
  theme_minimal(base_size = 12) +
  coord_flip()

ggsave("Fig_4x_information_by_staff_exhibition.png", device = "png", width = 8, height = 4, dpi = 300)

#ggsave("Fig_4_information_by_staff_exhibition.svg", device = svglite::svglite, width = 8, height = 6, dpi = 300)

```

```{r}
print(staff_exh_data, n=12)
```


```{r}
# 1. Pobranie unikalnych nazw kategorii
categories <- str_remove(names(all_ome_data)[startsWith(names(all_ome_data), "staff_range_")], "staff_range_")

# 2. Pętla wykonująca test McNemara dla każdej kategorii
mcnemar_results <- map_df(categories, function(cat) {
  
  col_staff <- paste0("staff_range_", cat)
  col_exh <- paste0("exhibition_range_", cat)
  
  # Tworzymy tablicę kontyngencji 2x2 dla DOKŁADNIE tych samych respondentów
  # Wymuszamy poziomy (0, 1), aby funkcja table() zawsze generowała macierz 2x2,
  # nawet jeśli w jakiejś kategorii nikt nie wskaże 1 (co wyrzuciłoby błąd)
  tab <- table(
    factor(all_ome_data[[col_staff]], levels = c(0, 1)),
    factor(all_ome_data[[col_exh]], levels = c(0, 1))
  )
  
  # Zabezpieczenie: test McNemara wymaga macierzy kwadratowej (tu jest zawsze 2x2)
  # Correct = TRUE stosuje poprawkę na ciągłość (zalecane)
  test <- suppressWarnings(mcnemar.test(tab, correct = TRUE))
  
  # Zwracanie wyników jako wiersz ramki danych
  data.frame(
    category = cat,
    p_value = round(test$p.value, 4),
    statistic = round(unname(test$statistic), 2),
    test_type = "McNemar",
    significant = ifelse(test$p.value < 0.05, "Tak", "Nie")
  )
})

# 3. Wyświetlenie wyników
print(mcnemar_results)
```

#### UZASADNIENIE WYBORU TESTU MCNEMARA
W niniejszej analizie (wariant z przypisaniem 0 do braków danych)
mianownikiem dla obu źródeł informacji jest ta sama grupa 107 respondentów.
Ponieważ dla każdej kategorii (np. "szlaki") porównujemy odpowiedzi
DOKŁADNIE TYCH SAMYCH osób w dwóch różnych sytuacjach (Staff vs Exhibition),
mamy do czynienia z PRÓBAMI ZALEŻNYMI (powiązanymi).

Zastosowanie klasycznego testu proporcji (prop.test) lub testu Chi-kwadrat
byłoby błędem metodologicznym, ponieważ testy te zakładają niezależność prób
(traktowałyby nasze dane tak, jakbyśmy przebadali 214 różnych osób).
Właściwym narzędziem do porównywania odsetków (zmiennych dychotomicznych 0/1)
dla prób powiązanych jest Test McNemara.


# 4. Analiza wg zmiennych objaśniających

## 4.1 PŁEĆ

CZĘŚĆ 1: OME ŁĄCZNIE (Staff i Exhibition traktowane razem)

```{r}
# --- 1A. Przygotowanie danych ---
info_ome_freq_sex_total <- all_ome_data %>% 
  filter(visited_ome == "Tak") %>% 
  select(sex, starts_with("ome_range_")) %>% 
  pivot_longer(
    cols = -sex,
    names_to = "variable",
    values_to = "value"
  ) %>% 
  mutate(
    category = str_remove(variable, "^(ome_range_)"),
    category = factor(category, levels = category_order)
  ) %>% 
  group_by(sex, category) %>%
  summarise(freq = mean(value, na.rm = TRUE), .groups = "drop")
```

### Fig_5 do artykułu Płeć połączona - bez podziału na Wystawa i Personel

```{r}
# --- 1B. Wykres (Fig 5 - kafelkowy) ---
ggplot(info_ome_freq_sex_total, aes(x = sex, y = category, fill = freq)) +
  geom_tile(color = "white") +
  geom_text(aes(label = paste0(round(freq*100,1), "%")), size = 3) +
  scale_x_discrete(labels = c("Kobieta" = "Women", "Mężczyzna" = "Men")) +
  scale_y_discrete(labels = category_labels) +
  scale_fill_gradient(
    low = "white",
    high = "darkolivegreen",
    labels = scales::percent_format(accuracy = 1)
  ) +
  labs(
    title = "Information obtained at OME by sex group",
    x = "Sex",
    y = "Information category",
    fill = "Response rate"
  ) +
  theme_minimal(base_size = 12) +
  theme(axis.text.x = element_text(angle = 30, hjust = 1))

ggsave("Fig_5_information_by_sex_total.png", device = "png", width = 8, height = 4, dpi = 300)
```


```{r}
# --- 1C. Wydruk tabeli z surowymi wynikami ---
print("Tabela: OME łącznie wg płci")
print(info_ome_freq_sex_total, n = 12)
```


```{r}
# --- 1D. Testy statystyczne (Kobiety vs Mężczyźni -> próby niezależne) ---
test_sex_total <- all_ome_data %>%
  filter(visited_ome == "Tak") %>%
  select(sex, starts_with("ome_range_")) %>%
  pivot_longer(cols = -sex, names_to = "category", values_to = "value") %>%
  mutate(category = str_remove(category, "^ome_range_")) %>%
  drop_na(sex, value) %>%
  group_split(category) %>%
  map_df(function(df_cat) {
    cat_name <- unique(df_cat$category)
    tab <- table(df_cat$sex, df_cat$value) # Tabela krzyżowa: Płeć vs Odpowiedź (0/1)
    
    chi <- suppressWarnings(chisq.test(tab))
    if (any(chi$expected < 5)) {
      test <- fisher.test(tab)
      test_type <- "Fisher"
      stat <- NA
    } else {
      test <- chi
      test_type <- "Chi-square"
      stat <- unname(test$statistic)
    }
    
    tibble(
      category = cat_name,
      test_type = test_type,
      statistic = round(stat, 2),
      p_value = test$p.value
    )
  }) %>%
  mutate(
    p_value_adj = round(p.adjust(p_value, method = "holm"), 4),
    p_value = round(p_value, 4),
    significant = ifelse(p_value < 0.05, "Tak", "Nie")
  ) %>%
  arrange(p_value)

print("Testy statystyczne: OME łącznie wg płci")
print(test_sex_total)

```

CZĘŚĆ 2: STAFF I EXHIBITION OSOBNO

```{r}
# --- 2A. Przygotowanie danych ---
info_ome_freq_sex_split <- all_ome_data %>% 
  filter(visited_ome == "Tak") %>% 
  select(sex, starts_with("staff_range_"), starts_with("exhibition_range_")) %>% 
  pivot_longer(
    cols = -sex,
    names_to = "variable",
    values_to = "value"
  ) %>% 
  mutate(
    source = case_when(
      str_detect(variable, "^staff_range_") ~ "Staff",
      str_detect(variable, "^exhibition_range_") ~ "Exhibition"
    ),
    category = str_remove(variable, "^(staff_range_|exhibition_range_)"),
    category = factor(category, levels = category_order)
  ) %>% 
  group_by(sex, category, source) %>%
  summarise(freq = mean(value, na.rm = TRUE), .groups = "drop")

# --- 2B. Wykres (Fig 5ax - poziomy słupkowy) ---
ggplot(info_ome_freq_sex_split, aes(x = freq, y = category, fill = sex)) +
  geom_col(position = position_dodge(width = 0.8), width = 0.7) +
  geom_text(
    aes(label = round(freq, 2)), 
    position = position_dodge(width = 0.8), # Musi być identyczne jak w geom_col
    hjust = -0.2,                           # Przesunięcie tekstu lekko w prawo poza słupek
    size = 3
  )+
  scale_fill_manual(
    values = c("Kobieta" = "darkolivegreen", "Mężczyzna" = "olivedrab3"),
    labels = c("Kobieta" = "Women", "Mężczyzna" = "Men")
  ) +
  scale_y_discrete(labels = category_labels) +
  scale_x_continuous(labels = scales::percent_format(accuracy = 1),
                     expand = expansion(mult = c(0, 0.15))) +
  labs(
    title = "Zakres informacji uzyskanych w OME wg płci i źródła",
    x = "Response rate",
    y = "Information category",
    fill = "Sex"
  ) +
  facet_wrap(~ source, scales = "fixed") +  
  theme_minimal(base_size = 12) +
  theme(
    strip.text = element_text(face = "bold"),
    axis.text.x = element_text(angle = 0)
  )

ggsave("Fig_5ax_information_by_sex.png", device = "png", width = 8, height = 4, dpi = 300)
```


```{r}
# --- 2C. Wydruk tabeli z surowymi wyniami ---
print("Tabela: Staff i Exhibition wg płci")
print(info_ome_freq_sex_split, n = 24)
```


```{r}
# --- 2D. Testy statystyczne (Kobiety vs Mężczyźni w rozbiciu na źródło) ---
test_sex_split <- all_ome_data %>% 
  filter(visited_ome == "Tak") %>% 
  select(sex, starts_with("staff_range_"), starts_with("exhibition_range_")) %>% 
  pivot_longer(cols = -sex, names_to = "variable", values_to = "value") %>% 
  mutate(
    source = case_when(
      str_detect(variable, "^staff_") ~ "Staff",
      str_detect(variable, "^exhibition_") ~ "Exhibition"
    ),
    category = str_remove(variable, "^(staff_range_|exhibition_range_)")
  ) %>% 
  drop_na(sex, value) %>%
  group_split(source, category) %>%
  map_df(function(df_cat) {
    cat_name <- unique(df_cat$category)
    src_name <- unique(df_cat$source)
    tab <- table(df_cat$sex, df_cat$value)
    
    chi <- suppressWarnings(chisq.test(tab))
    if (any(chi$expected < 5)) {
      test <- fisher.test(tab)
      test_type <- "Fisher"
      stat <- NA
    } else {
      test <- chi
      test_type <- "Chi-square"
      stat <- unname(test$statistic)
    }
    
    tibble(
      source = src_name,
      category = cat_name,
      test_type = test_type,
      statistic = round(stat, 2),
      p_value = test$p.value
    )
  }) %>%
  # Ważne: grupujemy po źródle, aby poprawka Holma działała w ramach puli 6 pytań do Staff 
  # i niezależnie 6 pytań do Exhibition
  group_by(source) %>%
  mutate(
    p_value_adj = round(p.adjust(p_value, method = "holm"), 4),
    p_value = round(p_value, 4),
    significant = ifelse(p_value < 0.05, "Tak", "Nie")
  ) %>%
  ungroup() %>%
  arrange(source, p_value)

print("Testy statystyczne: Staff i Exhibition wg płci")
print(test_sex_split, n = 12)
```



## 4.2 PLACE OF RESIDENCE

CZĘŚĆ 1: OME ŁĄCZNIE (Staff i Exhibition traktowane razem)

```{r}
# --- 1A. Przygotowanie danych ---
info_ome_freq_distance_total <- all_ome_data %>% 
  filter(visited_ome == "Tak") %>% 
  select(distance_zone2, starts_with("ome_range_")) %>% 
  pivot_longer(
    cols = -distance_zone2,
    names_to = "variable",
    values_to = "value"
  ) %>% 
  mutate(
    category = str_remove(variable, "^(ome_range_)"),
    category = factor(category, levels = category_order)
  ) %>% 
  group_by(distance_zone2, category) %>%
  summarise(freq = mean(value, na.rm = TRUE), .groups = "drop")
```

### Fig_6 do artykułu Miejsce zamieszkania połączone - bez podziału na Wystawa i Personel

```{r}
# --- 1B. Wykres (Fig 6 - kafelkowy) ---
ggplot(info_ome_freq_distance_total, aes(x = distance_zone2, y = category, fill = freq)) +
  geom_tile(color = "white") +
  geom_text(aes(label = paste0(round(freq*100,1), "%")), size = 3) +
  scale_x_discrete(labels = c("miejscowi" = "Local", "przyjezdni" = "Visitor")) +
  scale_y_discrete(labels = category_labels) +
  scale_fill_gradient(
    low = "white",
    high = "brown4",
    labels = scales::percent_format(accuracy = 1)
  ) +
  labs(
    title = "Information obtained at OME by place of residence",
    x = "Place of residence",
    y = "Information category",
    fill = "Response rate"
  ) +
  theme_minimal(base_size = 12) +
  theme(axis.text.x = element_text(angle = 30, hjust = 1))

ggsave("Fig_6_information_by_residence_total.png", device = "png", width = 8, height = 4, dpi = 300)
```

```{r}
# --- 1C. Wydruk tabeli z surowymi wynikami ---
print("Tabela: OME łącznie wg miejsca zamieszkania")
print(info_ome_freq_distance_total, n = 12)
```

```{r}
# --- 1D. Testy statystyczne (Miejscowi vs Przyjezdni -> próby niezależne) ---
test_distance_total <- all_ome_data %>%
  filter(visited_ome == "Tak") %>%
  select(distance_zone2, starts_with("ome_range_")) %>%
  pivot_longer(cols = -distance_zone2, names_to = "category", values_to = "value") %>%
  mutate(category = str_remove(category, "^ome_range_")) %>%
  drop_na(distance_zone2, value) %>%
  group_split(category) %>%
  map_df(function(df_cat) {
    cat_name <- unique(df_cat$category)
    tab <- table(df_cat$distance_zone2, df_cat$value) # Tabela krzyżowa: Zamieszkanie vs Odpowiedź (0/1)
    
    chi <- suppressWarnings(chisq.test(tab))
    if (any(chi$expected < 5)) {
      test <- fisher.test(tab)
      test_type <- "Fisher"
      stat <- NA
    } else {
      test <- chi
      test_type <- "Chi-square"
      stat <- unname(test$statistic)
    }
    
    tibble(
      category = cat_name,
      test_type = test_type,
      statistic = round(stat, 2),
      p_value = test$p.value
    )
  }) %>%
  mutate(
    p_value_adj = round(p.adjust(p_value, method = "holm"), 4),
    p_value = round(p_value, 4),
    significant = ifelse(p_value < 0.05, "Tak", "Nie")
  ) %>%
  arrange(p_value)

print("Testy statystyczne: OME łącznie wg miejsca zamieszkania")
print(test_distance_total)
```

CZĘŚĆ 2: STAFF I EXHIBITION OSOBNO

```{r}
# --- 2A. Przygotowanie danych ---
info_ome_freq_distance_split <- all_ome_data %>% 
  filter(visited_ome == "Tak") %>% 
  select(distance_zone2, starts_with("staff_range_"), starts_with("exhibition_range_")) %>% 
  pivot_longer(
    cols = -distance_zone2,
    names_to = "variable",
    values_to = "value"
  ) %>% 
  mutate(
    source = case_when(
      str_detect(variable, "^staff_range_") ~ "Staff",
      str_detect(variable, "^exhibition_range_") ~ "Exhibition"
    ),
    category = str_remove(variable, "^(staff_range_|exhibition_range_)"),
    category = factor(category, levels = category_order)
  ) %>% 
  group_by(distance_zone2, category, source) %>%
  summarise(freq = mean(value, na.rm = TRUE), .groups = "drop")

# --- 2B. Wykres (Fig 6ax - KAFELKOWY z podziałem na źródła) ---
# --- 2B. Wykres (SŁUPKOWY POZIOMY z etykietami wartości) ---
ggplot(info_ome_freq_distance_split, aes(x = freq, y = category, fill = distance_zone2)) +
  geom_col(position = position_dodge(width = 0.8), width = 0.7) +
  geom_text(aes(label = round(freq, 2)), 
    position = position_dodge(width = 0.8), # Musi być identyczne jak w geom_col
    hjust = -0.2, size = 3
  ) +
  scale_fill_manual(
    values = c("miejscowi" = "brown4", "przyjezdni" = "tan3"),
    labels = c("miejscowi" = "Local", "przyjezdni" = "Visitor")
  ) +
  scale_y_discrete(labels = category_labels) +
  scale_x_continuous(labels = scales::percent_format(accuracy = 1),
                     expand = expansion(mult = c(0, 0.15))) +
  labs(
    title = "Information obtained at OME by residence and source",
    x = "Response rate",
    y = "Information category",
    fill = "Place of residence"
  ) +
  facet_wrap(~ source, scales = "fixed") +  
  theme_minimal(base_size = 12) +
  theme(
    strip.text = element_text(face = "bold"),
    legend.position = "bottom"
  )

ggsave("Fig_6ax_information_by_residence.png", device = "png", width = 8, height = 4, dpi = 300)
```

```{r}
# --- 2C. Wydruk tabeli z surowymi wyniami ---
print("Tabela: Staff i Exhibition wg miejsca zamieszkania")
print(info_ome_freq_distance_split, n = 24)
```

```{r}
# --- 2D. Testy statystyczne (Miejscowi vs Przyjezdni w rozbiciu na źródło) ---
test_distance_split <- all_ome_data %>% 
  filter(visited_ome == "Tak") %>% 
  select(distance_zone2, starts_with("staff_range_"), starts_with("exhibition_range_")) %>% 
  pivot_longer(cols = -distance_zone2, names_to = "variable", values_to = "value") %>% 
  mutate(
    source = case_when(
      str_detect(variable, "^staff_") ~ "Staff",
      str_detect(variable, "^exhibition_") ~ "Exhibition"
    ),
    category = str_remove(variable, "^(staff_range_|exhibition_range_)")
  ) %>% 
  drop_na(distance_zone2, value) %>%
  group_split(source, category) %>%
  map_df(function(df_cat) {
    cat_name <- unique(df_cat$category)
    src_name <- unique(df_cat$source)
    tab <- table(df_cat$distance_zone2, df_cat$value)
    
    chi <- suppressWarnings(chisq.test(tab))
    if (any(chi$expected < 5)) {
      test <- fisher.test(tab)
      test_type <- "Fisher"
      stat <- NA
    } else {
      test <- chi
      test_type <- "Chi-square"
      stat <- unname(test$statistic)
    }
    
    tibble(
      source = src_name,
      category = cat_name,
      test_type = test_type,
      statistic = round(stat, 2),
      p_value = test$p.value
    )
  }) %>%
  group_by(source) %>%
  mutate(
    p_value_adj = round(p.adjust(p_value, method = "holm"), 4),
    p_value = round(p_value, 4),
    significant = ifelse(p_value < 0.05, "Tak", "Nie")
  ) %>%
  ungroup() %>%
  arrange(source, p_value)

print("Testy statystyczne: Staff i Exhibition wg miejsca zamieszkania")
print(test_distance_split, n = 12)
```


## 4.3 AGE

CZĘŚĆ 1: OME ŁĄCZNIE (Staff i Exhibition traktowane razem)

```{r}
# --- 1A. Przygotowanie danych ---
info_ome_freq_age_total <- all_ome_data %>% 
  filter(visited_ome == "Tak") %>% 
  select(age, starts_with("ome_range_")) %>% 
  pivot_longer(
    cols = -age,
    names_to = "variable",
    values_to = "value"
  ) %>% 
  mutate(
    category = str_remove(variable, "^(ome_range_)"),
    category = factor(category, levels = category_order)
  ) %>% 
  group_by(age, category) %>%
  summarise(freq = mean(value, na.rm = TRUE), .groups = "drop")
```


### Fig_7 do artykułu Informacja wg Wieku

```{r}
# --- 1B. Wykres (Fig 7 - kafelkowy) ---
ggplot(info_ome_freq_age_total, aes(x = age, y = category, fill = freq)) +
  geom_tile(color = "white") +
  geom_text(aes(label = paste0(round(freq*100,1), "%")), size = 3) +
  scale_y_discrete(labels = category_labels) +
  scale_fill_gradient(
    low = "white",
    high = "steelblue4",
    labels = scales::percent_format(accuracy = 1)
  ) +
  labs(
    title = "Information obtained at OME by age group",
    x = "Age group",
    y = "Information category",
    fill = "Response rate"
  ) +
  theme_minimal(base_size = 12) +
  theme(axis.text.x = element_text(angle = 30, hjust = 1))

ggsave("Fig_7_information_by_age_total.png", device = "png", width = 8, height = 4, dpi = 300)
```

```{r}
# --- 1C. Wydruk tabeli z surowymi wynikami ---
print("Tabela: OME łącznie wg wieku")
print(info_ome_freq_age_total, n = 30)
```

```{r}
# --- 1D. Testy statystyczne (Kategorie wiekowe -> próby niezależne, tabela 5x2) ---
test_age_total <- all_ome_data %>%
  filter(visited_ome == "Tak") %>%
  select(age, starts_with("ome_range_")) %>%
  pivot_longer(cols = -age, names_to = "category", values_to = "value") %>%
  mutate(category = str_remove(category, "^ome_range_")) %>%
  drop_na(age, value) %>%
  group_split(category) %>%
  map_df(function(df_cat) {
    cat_name <- unique(df_cat$category)
    tab <- table(df_cat$age, df_cat$value) # Tabela krzyżowa: Wiek (5 grup) vs Odpowiedź (0/1)
    
    chi <- suppressWarnings(chisq.test(tab))
    if (any(chi$expected < 5)) {
      # Dla tabel > 2x2 używamy symulacji Monte Carlo, aby uniknąć błędów braku pamięci (workspace)
      test <- fisher.test(tab, simulate.p.value = TRUE, B = 10000)
      test_type <- "Fisher (simulated)"
      stat <- NA
    } else {
      test <- chi
      test_type <- "Chi-square"
      stat <- unname(test$statistic)
    }
    
    tibble(
      category = cat_name,
      test_type = test_type,
      statistic = round(stat, 2),
      p_value = test$p.value
    )
  }) %>%
  mutate(
    p_value_adj = round(p.adjust(p_value, method = "holm"), 4),
    p_value = round(p_value, 4),
    significant = ifelse(p_value < 0.05, "Tak", "Nie")
  ) %>%
  arrange(p_value)

print("Testy statystyczne: OME łącznie wg wieku")
print(test_age_total)
```


CZĘŚĆ 2: STAFF I EXHIBITION OSOBNO

```{r}
# --- 2A. Przygotowanie danych ---
info_ome_freq_age_split <- all_ome_data %>% 
  filter(visited_ome == "Tak") %>% 
  select(age, starts_with("staff_range_"), starts_with("exhibition_range_")) %>% 
  pivot_longer(
    cols = -age,
    names_to = "variable",
    values_to = "value"
  ) %>% 
  mutate(
    source = case_when(
      str_detect(variable, "^staff_range_") ~ "Staff",
      str_detect(variable, "^exhibition_range_") ~ "Exhibition"
    ),
    category = str_remove(variable, "^(staff_range_|exhibition_range_)"),
    category = factor(category, levels = category_order)
  ) %>% 
  group_by(age, category, source) %>%
  summarise(freq = mean(value, na.rm = TRUE), .groups = "drop")
```

```{r}
# --- 2B. Wykres (Fig 7ax - poziomy słupkowy) ---
ggplot(info_ome_freq_age_split, aes(x = freq, y = category, fill = age)) +
  geom_col(position = position_dodge(width = 0.8), width = 0.7) +
  geom_text(aes(label = round(freq, 2)), 
    position = position_dodge(width = 0.8), # Musi być identyczne jak w geom_col
    hjust = -0.2, size = 3
  ) +
  # Usunięto scale_fill_manual, ggplot automatycznie dobierze paletę dla 5 grup wieku
  scale_y_discrete(labels = category_labels) +
  scale_x_continuous(labels = scales::percent_format(accuracy = 1),
                     expand = expansion(mult = c(0, 0.15))) +
  labs(
    title = "Zakres informacji uzyskanych w OME wg wieku i źródła",
    x = "Response rate",
    y = "Information category",
    fill = "Age group"
  ) +
  facet_wrap(~ source, scales = "fixed") +  
  theme_minimal(base_size = 12) +
  theme(
    strip.text = element_text(face = "bold"),
    axis.text.x = element_text(angle = 0)
  )

ggsave("Fig_7ax_information_by_age.png", device = "png", width = 8, height = 4, dpi = 300)
```

```{r}
# --- 2C. Wydruk tabeli z surowymi wyniami ---
print("Tabela: Staff i Exhibition wg wieku")
print(info_ome_freq_age_split, n = 60)
```

```{r}
# --- 2D. Testy statystyczne (Kategorie wiekowe w rozbiciu na źródło) ---
test_age_split <- all_ome_data %>% 
  filter(visited_ome == "Tak") %>% 
  select(age, starts_with("staff_range_"), starts_with("exhibition_range_")) %>% 
  pivot_longer(cols = -age, names_to = "variable", values_to = "value") %>% 
  mutate(
    source = case_when(
      str_detect(variable, "^staff_") ~ "Staff",
      str_detect(variable, "^exhibition_") ~ "Exhibition"
    ),
    category = str_remove(variable, "^(staff_range_|exhibition_range_)")
  ) %>% 
  drop_na(age, value) %>%
  group_split(source, category) %>%
  map_df(function(df_cat) {
    cat_name <- unique(df_cat$category)
    src_name <- unique(df_cat$source)
    tab <- table(df_cat$age, df_cat$value)
    
    chi <- suppressWarnings(chisq.test(tab))
    if (any(chi$expected < 5)) {
      test <- fisher.test(tab, simulate.p.value = TRUE, B = 10000)
      test_type <- "Fisher (simulated)"
      stat <- NA
    } else {
      test <- chi
      test_type <- "Chi-square"
      stat <- unname(test$statistic)
    }
    
    tibble(
      source = src_name,
      category = cat_name,
      test_type = test_type,
      statistic = round(stat, 2),
      p_value = test$p.value
    )
  }) %>%
  group_by(source) %>%
  mutate(
    p_value_adj = round(p.adjust(p_value, method = "holm"), 4),
    p_value = round(p_value, 4),
    significant = ifelse(p_value < 0.05, "Tak", "Nie")
  ) %>%
  ungroup() %>%
  arrange(source, p_value)

print("Testy statystyczne: Staff i Exhibition wg wieku")
print(test_age_split, n = 12)
```


## 4.4 LICZBA WIZYT W PARKU (Visits count)

CZĘŚĆ 1: OME ŁĄCZNIE (Staff i Exhibition traktowane razem)

```{r}
# --- 1A. Przygotowanie danych ---
info_ome_freq_visit_total <- all_ome_data %>% 
  filter(visited_ome == "Tak") %>% 
  select(visits_count, starts_with("ome_range_")) %>% 
  pivot_longer(
    cols = -visits_count,
    names_to = "variable",
    values_to = "value"
  ) %>% 
  mutate(
    category = str_remove(variable, "^(ome_range_)"),
    category = factor(category, levels = category_order)
  ) %>% 
  group_by(visits_count, category) %>%
  summarise(freq = mean(value, na.rm = TRUE), .groups = "drop")
```

### Fig 8 do artykułu

```{r}
# --- 1B. Wykres (Fig 8 - kafelkowy) ---
ggplot(info_ome_freq_visit_total, aes(x = visits_count, y = category, fill = freq)) +
  geom_tile(color = "white") +
  geom_text(aes(label = paste0(round(freq*100,1), "%")), size = 3) +
  scale_x_discrete(labels = c(
    "pierwszy" = "1 visit", 
    "drugi" = "2 visits", 
    "trzeci lub więcej" = "3+ visits"
  )) +
  scale_y_discrete(labels = category_labels) +
  scale_fill_gradient(
    low = "white",
    high = "darkorchid4",
    labels = scales::percent_format(accuracy = 1)
  ) +
  labs(
    title = "Information obtained at OME by visit count",
    x = "Number of visits",
    y = "Information category",
    fill = "Response rate"
  ) +
  theme_minimal(base_size = 12) +
  theme(axis.text.x = element_text(angle = 30, hjust = 1))

ggsave("Fig_8_information_by_visit_total.png", device = "png", width = 8, height = 4, dpi = 300)
```

```{r}
# --- 1C. Wydruk tabeli z surowymi wynikami ---
print("Tabela: OME łącznie wg liczby wizyt")
print(info_ome_freq_visit_total, n = 18)
```

```{r}
# --- 1D. Testy statystyczne (Liczba wizyt -> próby niezależne, tabela 3x2) ---
test_visit_total <- all_ome_data %>%
  filter(visited_ome == "Tak") %>%
  select(visits_count, starts_with("ome_range_")) %>%
  pivot_longer(cols = -visits_count, names_to = "category", values_to = "value") %>%
  mutate(category = str_remove(category, "^ome_range_")) %>%
  drop_na(visits_count, value) %>%
  group_split(category) %>%
  map_df(function(df_cat) {
    cat_name <- unique(df_cat$category)
    tab <- table(df_cat$visits_count, df_cat$value) # Tabela krzyżowa: Wizyty (3 grupy) vs Odpowiedź (0/1)
    
    chi <- suppressWarnings(chisq.test(tab))
    if (any(chi$expected < 5)) {
      # Symulacja Monte Carlo dla tabeli 3x2, by uniknąć problemów z pamięcią operacyjną
      test <- fisher.test(tab, simulate.p.value = TRUE, B = 10000)
      test_type <- "Fisher (simulated)"
      stat <- NA
    } else {
      test <- chi
      test_type <- "Chi-square"
      stat <- unname(test$statistic)
    }
    
    tibble(
      category = cat_name,
      test_type = test_type,
      statistic = round(stat, 2),
      p_value = test$p.value
    )
  }) %>%
  mutate(
    p_value_adj = round(p.adjust(p_value, method = "holm"), 4),
    p_value = round(p_value, 4),
    significant = ifelse(p_value < 0.05, "Tak", "Nie")
  ) %>%
  arrange(p_value)

print("Testy statystyczne: OME łącznie wg liczby wizyt")
print(test_visit_total)
```

CZĘŚĆ 2: STAFF I EXHIBITION OSOBNO

```{r}
# --- 2A. Przygotowanie danych ---
info_ome_freq_visit_split <- all_ome_data %>% 
  filter(visited_ome == "Tak") %>% 
  select(visits_count, starts_with("staff_range_"), starts_with("exhibition_range_")) %>% 
  pivot_longer(
    cols = -visits_count,
    names_to = "variable",
    values_to = "value"
  ) %>% 
  mutate(
    source = case_when(
      str_detect(variable, "^staff_range_") ~ "Staff",
      str_detect(variable, "^exhibition_range_") ~ "Exhibition"
    ),
    category = str_remove(variable, "^(staff_range_|exhibition_range_)"),
    category = factor(category, levels = category_order)
  ) %>% 
  group_by(visits_count, category, source) %>%
  summarise(freq = mean(value, na.rm = TRUE), .groups = "drop")

# --- 2B. Wykres (Fig 8ax - poziomy słupkowy) ---
ggplot(info_ome_freq_visit_split, aes(x = freq, y = category, fill = visits_count)) +
  geom_col(position = position_dodge(width = 0.8), width = 0.7) +
  geom_text(aes(label = round(freq, 2)), 
    position = position_dodge(width = 0.8), # Musi być identyczne jak w geom_col
    hjust = -0.2, size = 3
  ) +
  scale_fill_manual(
    values = c("pierwszy" = "darkorchid4", "drugi" = "darkorchid3", "trzeci lub więcej" = "mediumorchid1"),
    labels = c("pierwszy" = "1 visit", "drugi" = "2 visits", "trzeci lub więcej" = "3+ visits")
  ) +
  scale_y_discrete(labels = category_labels) +
  scale_x_continuous(labels = scales::percent_format(accuracy = 1),
                     expand = expansion(mult = c(0, 0.2))) +
  labs(
    title = "Zakres informacji uzyskanych w OME wg liczby wizyt i źródła",
    x = "Response rate",
    y = "Information category",
    fill = "Number of visits"
  ) +
  facet_wrap(~ source, scales = "fixed") +  
  theme_minimal(base_size = 12) +
  theme(
    strip.text = element_text(face = "bold"),
    axis.text.x = element_text(angle = 0)
  )

ggsave("Fig_8ax_information_by_visit.png", device = "png", width = 8, height = 4, dpi = 300)
```


```{r}
# --- 2C. Wydruk tabeli z surowymi wyniami ---
print("Tabela: Staff i Exhibition wg liczby wizyt")
print(info_ome_freq_visit_split, n = 36)
```


```{r}
# --- 2D. Testy statystyczne (Liczba wizyt w rozbiciu na źródło) ---
test_visit_split <- all_ome_data %>% 
  filter(visited_ome == "Tak") %>% 
  select(visits_count, starts_with("staff_range_"), starts_with("exhibition_range_")) %>% 
  pivot_longer(cols = -visits_count, names_to = "variable", values_to = "value") %>% 
  mutate(
    source = case_when(
      str_detect(variable, "^staff_") ~ "Staff",
      str_detect(variable, "^exhibition_") ~ "Exhibition"
    ),
    category = str_remove(variable, "^(staff_range_|exhibition_range_)")
  ) %>% 
  drop_na(visits_count, value) %>%
  group_split(source, category) %>%
  map_df(function(df_cat) {
    cat_name <- unique(df_cat$category)
    src_name <- unique(df_cat$source)
    tab <- table(df_cat$visits_count, df_cat$value)
    
    chi <- suppressWarnings(chisq.test(tab))
    if (any(chi$expected < 5)) {
      test <- fisher.test(tab, simulate.p.value = TRUE, B = 10000)
      test_type <- "Fisher (simulated)"
      stat <- NA
    } else {
      test <- chi
      test_type <- "Chi-square"
      stat <- unname(test$statistic)
    }
    
    tibble(
      source = src_name,
      category = cat_name,
      test_type = test_type,
      statistic = round(stat, 2),
      p_value = test$p.value
    )
  }) %>%
  group_by(source) %>%
  mutate(
    p_value_adj = round(p.adjust(p_value, method = "holm"), 4),
    p_value = round(p_value, 4),
    significant = ifelse(p_value < 0.05, "Tak", "Nie")
  ) %>%
  ungroup() %>%
  arrange(source, p_value)

print("Testy statystyczne: Staff i Exhibition wg liczby wizyt")
print(test_visit_split, n = 12)
```


# 4.5 GŁÓWNY CEL PRZYJAZDU (Main reason for visit)

CZĘŚĆ 1: OME ŁĄCZNIE (Staff i Exhibition traktowane razem)


```{r}
# --- 1A. Przygotowanie danych ---
# Zgodnie z poleceniem odrzucamy kategorię "inne" (uwzględniono pisownię wielką i małą literą)
info_ome_freq_reason_total <- all_ome_data %>% 
  filter(visited_ome == "Tak", !tolower(main_reason) %in% c("inne", "inna")) %>% 
  select(main_reason, starts_with("ome_range_")) %>% 
  pivot_longer(
    cols = -main_reason,
    names_to = "variable",
    values_to = "value"
  ) %>% 
  mutate(
    category = str_remove(variable, "^(ome_range_)"),
    category = factor(category, levels = category_order)
  ) %>% 
  group_by(main_reason, category) %>%
  summarise(freq = mean(value, na.rm = TRUE), .groups = "drop")
```

### Fig 8 do artykułu

```{r}
# --- 1B. Wykres (Fig 9 - kafelkowy) ---
ggplot(info_ome_freq_reason_total, aes(x = main_reason, y = category, fill = freq)) +
  geom_tile(color = "white") +
  geom_text(aes(label = paste0(round(freq*100,1), "%")), size = 3) +
  scale_y_discrete(labels = category_labels) +
  scale_fill_gradient(
    low = "white",
    high = "sienna4", # Zastosowano stonowany, naturalny kolor pasujący do stylistyki
    labels = scales::percent_format(accuracy = 1)
  ) +
  labs(
    title = "Information obtained at OME by main reason for visit",
    x = "Main reason for visit",
    y = "Information category",
    fill = "Response rate"
  ) +
  theme_minimal(base_size = 12) +
  theme(axis.text.x = element_text(angle = 30, hjust = 1))

ggsave("Fig_9_information_by_reason_total.png", device = "png", width = 8, height = 4, dpi = 300)
```


```{r}
# --- 1C. Wydruk tabeli z surowymi wynikami ---
print("Tabela: OME łącznie wg celu przyjazdu")
print(info_ome_freq_reason_total, n = 40)
```

```{r}
# --- 1D. Testy statystyczne (Cel przyjazdu -> próby niezależne, tabela wielopolowa) ---
test_reason_total <- all_ome_data %>%
  filter(visited_ome == "Tak", !tolower(main_reason) %in% c("inne", "inna")) %>%
  select(main_reason, starts_with("ome_range_")) %>%
  pivot_longer(cols = -main_reason, names_to = "category", values_to = "value") %>%
  mutate(category = str_remove(category, "^ome_range_")) %>%
  drop_na(main_reason, value) %>%
  group_split(category) %>%
  map_df(function(df_cat) {
    cat_name <- unique(df_cat$category)
    tab <- table(df_cat$main_reason, df_cat$value) 
    
    chi <- suppressWarnings(chisq.test(tab))
    if (any(chi$expected < 5)) {
      # Symulacja Monte Carlo dla tabel wielopolowych
      test <- fisher.test(tab, simulate.p.value = TRUE, B = 10000)
      test_type <- "Fisher (simulated)"
      stat <- NA
    } else {
      test <- chi
      test_type <- "Chi-square"
      stat <- unname(test$statistic)
    }
    
    tibble(
      category = cat_name,
      test_type = test_type,
      statistic = round(stat, 2),
      p_value = test$p.value
    )
  }) %>%
  mutate(
    p_value_adj = round(p.adjust(p_value, method = "holm"), 4),
    p_value = round(p_value, 4),
    significant = ifelse(p_value < 0.05, "Tak", "Nie")
  ) %>%
  arrange(p_value)

print("Testy statystyczne: OME łącznie wg celu przyjazdu")
print(test_reason_total)
```

CZĘŚĆ 2: STAFF I EXHIBITION OSOBNO

```{r}
# --- 2A. Przygotowanie danych ---
info_ome_freq_reason_split <- all_ome_data %>% 
  filter(visited_ome == "Tak", !tolower(main_reason) %in% c("inne", "inna")) %>% 
  select(main_reason, starts_with("staff_range_"), starts_with("exhibition_range_")) %>% 
  pivot_longer(
    cols = -main_reason,
    names_to = "variable",
    values_to = "value"
  ) %>% 
  mutate(
    source = case_when(
      str_detect(variable, "^staff_range_") ~ "Staff",
      str_detect(variable, "^exhibition_range_") ~ "Exhibition"
    ),
    category = str_remove(variable, "^(staff_range_|exhibition_range_)"),
    category = factor(category, levels = category_order)
  ) %>% 
  group_by(main_reason, category, source) %>%
  summarise(freq = mean(value, na.rm = TRUE), .groups = "drop")

# --- 2B. Wykres SŁUPKOWY dla celu przyjazdu (z etykietami) ---
ggplot(info_ome_freq_reason_split, aes(x = freq, y = category, fill = main_reason)) +
  geom_col(position = position_dodge(width = 0.8), width = 0.7) +
  geom_text(aes(label = round(freq, 2)), 
            position = position_dodge(width = 0.8), 
            hjust = -0.2, 
            size = 3) +
  scale_fill_manual(
    values = c(
      "Odpoczynek" = "sienna1",
      "Bliskość miejsca zamieszkania" = "sienna3",
      "Obserwacja przyrody" = "sienna4",
      "Poznanie terenu" = "tan4"
    ),
    labels = c(
      "Odpoczynek" = "Rest",
      "Bliskość miejsca zamieszkania" = "Proximity",
      "Obserwacja przyrody" = "Nature observation",
      "Poznanie terenu" = "Exploring the area"
    )
  ) +
  scale_y_discrete(labels = category_labels) +
  scale_x_continuous(labels = scales::percent_format(accuracy = 1),
                     expand = expansion(mult = c(0, 0.15))) +
  labs(
    title = "Information obtained at OME by reason for visit and source",
    x = "Response rate",
    y = "Information category",
    fill = "Main reason"
  ) +
  facet_wrap(~ source, scales = "fixed") +  
  theme_minimal(base_size = 12) +
  theme(
    strip.text = element_text(face = "bold"),
    legend.position = "bottom",
    axis.text.x = element_text(angle = 0)
  )

ggsave("Fig_9ax_information_by_reason.png", device = "png", width = 10, height = 5, dpi = 300)
```

```{r}
# --- 2C. Wydruk tabeli z surowymi wyniami ---
print("Tabela: Staff i Exhibition wg celu przyjazdu")
print(info_ome_freq_reason_split, n = 80)
```

```{r}
# --- 2D. Testy statystyczne (Cel przyjazdu w rozbiciu na źródło) ---
test_reason_split <- all_ome_data %>% 
  filter(visited_ome == "Tak", !tolower(main_reason) %in% c("inne", "inna")) %>% 
  select(main_reason, starts_with("staff_range_"), starts_with("exhibition_range_")) %>% 
  pivot_longer(cols = -main_reason, names_to = "variable", values_to = "value") %>% 
  mutate(
    source = case_when(
      str_detect(variable, "^staff_") ~ "Staff",
      str_detect(variable, "^exhibition_") ~ "Exhibition"
    ),
    category = str_remove(variable, "^(staff_range_|exhibition_range_)")
  ) %>% 
  drop_na(main_reason, value) %>%
  group_split(source, category) %>%
  map_df(function(df_cat) {
    cat_name <- unique(df_cat$category)
    src_name <- unique(df_cat$source)
    tab <- table(df_cat$main_reason, df_cat$value)
    
    chi <- suppressWarnings(chisq.test(tab))
    if (any(chi$expected < 5)) {
      test <- fisher.test(tab, simulate.p.value = TRUE, B = 10000)
      test_type <- "Fisher (simulated)"
      stat <- NA
    } else {
      test <- chi
      test_type <- "Chi-square"
      stat <- unname(test$statistic)
    }
    
    tibble(
      source = src_name,
      category = cat_name,
      test_type = test_type,
      statistic = round(stat, 2),
      p_value = test$p.value
    )
  }) %>%
  group_by(source) %>%
  mutate(
    p_value_adj = round(p.adjust(p_value, method = "holm"), 4),
    p_value = round(p_value, 4),
    significant = ifelse(p_value < 0.05, "Tak", "Nie")
  ) %>%
  ungroup() %>%
  arrange(source, p_value)

print("Testy statystyczne: Staff i Exhibition wg celu przyjazdu")
print(test_reason_split, n = 12)
```


# 4.6 MIEJSCE ANKIETOWANIA (Place of survey)

CZĘŚĆ 1: OME ŁĄCZNIE (Staff i Exhibition traktowane razem)

```{r}
# --- 1A. Przygotowanie danych ---
info_ome_freq_place_total <- all_ome_data %>% 
  filter(visited_ome == "Tak") %>% 
  select(place, starts_with("ome_range_")) %>% 
  pivot_longer(
    cols = -place,
    names_to = "variable",
    values_to = "value"
  ) %>% 
  mutate(
    category = str_remove(variable, "^(ome_range_)"),
    category = factor(category, levels = category_order)
  ) %>% 
  group_by(place, category) %>%
  summarise(freq = mean(value, na.rm = TRUE), .groups = "drop")
```


### Fig_10 do artykułu Informacja wg źródła i miejsca ankietowania

```{r}
# --- 1B. Wykres (Fig 10 - kafelkowy) ---
ggplot(info_ome_freq_place_total, aes(x = place, y = category, fill = freq)) +
  geom_tile(color = "white") +
  geom_text(aes(label = paste0(round(freq*100,1), "%")), size = 3) +
  scale_y_discrete(labels = category_labels) +
  scale_x_discrete(labels = c("Betonka" = "Ptasim Szlakiem")) +
  scale_fill_gradient(
    low = "white",
    high = "darkcyan", 
    labels = scales::percent_format(accuracy = 1)
  ) +
  labs(
    title = "Information obtained at OME by place of survey",
    x = "Place of survey",
    y = "Information category",
    fill = "Response rate"
  ) +
  theme_minimal(base_size = 12) +
  theme(axis.text.x = element_text(angle = 30, hjust = 1))

ggsave("Fig_10_information_by_place_total.png", device = "png", width = 8, height = 4, dpi = 300)
```

```{r}
# --- 1C. Wydruk tabeli z surowymi wynikami ---
print("Tabela: OME łącznie wg miejsca ankietowania")
print(info_ome_freq_place_total, n = 12)
```

```{r}
# --- 1D. Testy statystyczne (Miejsce ankietowania -> próby niezależne) ---
test_place_total <- all_ome_data %>%
  filter(visited_ome == "Tak") %>%
  select(place, starts_with("ome_range_")) %>%
  pivot_longer(cols = -place, names_to = "category", values_to = "value") %>%
  mutate(category = str_remove(category, "^ome_range_")) %>%
  drop_na(place, value) %>%
  group_split(category) %>%
  map_df(function(df_cat) {
    cat_name <- unique(df_cat$category)
    tab <- table(df_cat$place, df_cat$value) 
    
    chi <- suppressWarnings(chisq.test(tab))
    if (any(chi$expected < 5)) {
      test <- fisher.test(tab)
      test_type <- "Fisher"
      stat <- NA
    } else {
      test <- chi
      test_type <- "Chi-square"
      stat <- unname(test$statistic)
    }
    
    tibble(
      category = cat_name,
      test_type = test_type,
      statistic = round(stat, 2),
      p_value = test$p.value
    )
  }) %>%
  mutate(
    p_value_adj = round(p.adjust(p_value, method = "holm"), 4),
    p_value = round(p_value, 4),
    significant = ifelse(p_value < 0.05, "Tak", "Nie")
  ) %>%
  arrange(p_value)

print("Testy statystyczne: OME łącznie wg miejsca ankietowania")
print(test_place_total)
```

CZĘŚĆ 2: STAFF I EXHIBITION OSOBNO

```{r}
# --- 2A. Przygotowanie danych ---
info_ome_freq_place_split <- all_ome_data %>% 
  filter(visited_ome == "Tak") %>% 
  select(place, starts_with("staff_range_"), starts_with("exhibition_range_")) %>% 
  pivot_longer(
    cols = -place,
    names_to = "variable",
    values_to = "value"
  ) %>% 
  mutate(
    source = case_when(
      str_detect(variable, "^staff_range_") ~ "Staff",
      str_detect(variable, "^exhibition_range_") ~ "Exhibition"
    ),
    category = str_remove(variable, "^(staff_range_|exhibition_range_)"),
    category = factor(category, levels = category_order)
  ) %>% 
  group_by(place, category, source) %>%
  summarise(freq = mean(value, na.rm = TRUE), .groups = "drop")

# --- 2B. Wykres (Fig 10ax - poziomy słupkowy) ---
ggplot(info_ome_freq_place_split, aes(x = freq, y = category, fill = place)) +
  geom_col(position = position_dodge(width = 0.8), width = 0.7) +
  geom_text(aes(label = round(freq, 2)), 
            position = position_dodge(width = 0.8), 
            hjust = -0.2, 
            size = 3) +
  scale_fill_manual(
    values = c("Betonka" = "darkcyan", "Olszynki" = "cadetblue3"),
    labels = c("Betonka" = "Ptasi Szlak", "Olszynki" = "Olszynki")
  ) +
  scale_y_discrete(labels = category_labels) +
  scale_x_continuous(labels = scales::percent_format(accuracy = 1),
                     expand = expansion(mult = c(0, 0.15))) +
  labs(
    title = "Information obtained at OME by place of survey and source",
    x = "Response rate",
    y = "Information category",
    fill = "Place of survey"
  ) +
  facet_wrap(~ source, scales = "fixed") +  
  theme_minimal(base_size = 12) +
  theme(
    strip.text = element_text(face = "bold"),
    legend.position = "bottom"
  )

ggsave("Fig_10ax_information_by_place.png", device = "png", width = 10, height = 5, dpi = 300)
```

```{r}
# --- 2C. Wydruk tabeli z surowymi wyniami ---
print("Tabela: Staff i Exhibition wg miejsca ankietowania")
print(info_ome_freq_place_split, n = 24)
```

```{r}
# --- 2D. Testy statystyczne (Miejsce ankietowania w rozbiciu na źródło) ---
test_place_split <- all_ome_data %>% 
  filter(visited_ome == "Tak") %>% 
  select(place, starts_with("staff_range_"), starts_with("exhibition_range_")) %>% 
  pivot_longer(cols = -place, names_to = "variable", values_to = "value") %>% 
  mutate(
    source = case_when(
      str_detect(variable, "^staff_") ~ "Staff",
      str_detect(variable, "^exhibition_") ~ "Exhibition"
    ),
    category = str_remove(variable, "^(staff_range_|exhibition_range_)")
  ) %>% 
  drop_na(place, value) %>%
  group_split(source, category) %>%
  map_df(function(df_cat) {
    cat_name <- unique(df_cat$category)
    src_name <- unique(df_cat$source)
    tab <- table(df_cat$place, df_cat$value)
    
    chi <- suppressWarnings(chisq.test(tab))
    if (any(chi$expected < 5)) {
      test <- fisher.test(tab)
      test_type <- "Fisher"
      stat <- NA
    } else {
      test <- chi
      test_type <- "Chi-square"
      stat <- unname(test$statistic)
    }
    
    tibble(
      source = src_name,
      category = cat_name,
      test_type = test_type,
      statistic = round(stat, 2),
      p_value = test$p.value
    )
  }) %>%
  group_by(source) %>%
  mutate(
    p_value_adj = round(p.adjust(p_value, method = "holm"), 4),
    p_value = round(p_value, 4),
    significant = ifelse(p_value < 0.05, "Tak", "Nie")
  ) %>%
  ungroup() %>%
  arrange(source, p_value)

print("Testy statystyczne: Staff i Exhibition wg miejsca ankietowania")
print(test_place_split, n = 12)
```

