---
title: "07_Draw_map_Yes_No"
author: "KP"
date: "2026-09-18"
# output:
#   md_document:
#     variant: markdown_github
output:
 html_document:
   toc: true
   toc_float: true
   toc_depth: 3
---

```{r setup, include=FALSE}
knitr::opts_chunk$set(
  echo = TRUE,        
  warning = FALSE,    
  message = FALSE,    
  error = FALSE
)
```

```{r}
library(dplyr)
library(tidyr)
library(ggplot2)
library(purrr)
library(knitr)
```

# Wczytywanie i przetworzenie danych

```{r}
load("all_data.rda")
```

# Cel raportu i kontekst analizy

Niniejszy raport powstał w celu zaadresowania kluczowej uwagi Recenzenta dotyczącej potencjalnego błędu systematycznego (tzw. *non-response bias*). 

W trakcie badań terenowych 156 respondentów zgodziło się narysować mapę kognitywną Parku Narodowego „Ujście Warty”, natomiast 93 osoby odmówiły wykonania tego zadania. Ponieważ analiza percepcji przestrzennej stanowi jeden z filarów naszego artykułu, musimy jednoznacznie wykazać, czy grupa, która zrealizowała zadanie, różniła się cechami demograficznymi lub profilem wizyty od osób, które z niego zrezygnowały.

W dokumencie sprawdzamy krok po kroku:
1. Czy decyzja o odmowie rysowania zależała od cech turystów (płeć, wiek, wykształcenie, liczba wcześniejszych wizyt, odwiedziny w OME/MEC) oraz lokalizacji ankietowania.
2. Z czego wynikały zidentyfikowane różnice i czy miały one charakter pozorny (efekt zakłócający – *confounding*).
3. Jakie wnioski metodologiczne płyną z tych wyników do dyskusji w manuskrypcie.

Dokładna treść uwagi Recenzenta wraz z naszą propozycją oficjalnej odpowiedzi znajduje się w ostatniej części tego dokumentu.

# 1. Przygotowanie zmiennej określającej, czy respondent narysował mapę

Aby sprawdzić różnice między osobami, które narysowały mapę poznawczą, a tymi, które odmówiły, tworzymy nową zmienną grupującą (`drew_map`). Przypisujemy wartość "Tak" respondentom, u których w bazie widnieje jakakolwiek wartość dla skali mapy, oraz "Nie" pozostałym. Oczyszczamy również bazę z ewentualnych pustych wierszy bez identyfikatora.

```{r}
all_data <- all_data %>%
  filter(!is.na(survey_id)) %>% # Usuwa wiersz/wiersze, gdzie survey_id to NA (jeśli istniały)
  mutate(
    drew_map = if_else(!is.na(m_scale), "Tak", "Nie")
  )
```

Sprawdziliśmy poprawność przypisania nowej zmiennej. Poniższa tabela wskazuje nam ostateczną liczbę osób w obu grupach badawczych.

```{r}
# Szybkie sprawdzenie poprawności przypisania (powinno być ok. 156 "Tak" i 93 "Nie")
kable(table(all_data$drew_map, useNA = "ifany"))
```



# 2A Tabela z testami niezależności

Sprawdzamy, czy cechy demograficzne i profil wizyty turystów wpływają na chęć narysowania mapy. Aby to ustalić, wykonujemy testy statystyczne (Chi-kwadrat oraz dokładny test Fishera), które ocenią, czy różnice w odpowiedziach w poszczególnych podgrupach są istotne statystycznie, czy wynikają jedynie z przypadku.

```{r}
# Definiujemy zmienne do analizy
vars_to_test <- c("sex", "age", "education", "place", "visited_ome", "visits_count")

# Pętla generująca wyniki testów
test_results <- map_dfr(vars_to_test, function(var) {
  # Tabela krzyżowa (pomijamy NA w obu zmiennych dla czystości testu)
  tab <- table(all_data[[var]], all_data$drew_map)
  
  # Chi-kwadrat (ukrywamy ostrzeżenia o małych liczebnościach komórek)
  chisq_res <- suppressWarnings(chisq.test(tab))
  
  # Fisher (z symulacją Monte Carlo na wypadek dużych tabel > 2x2)
  fisher_res <- fisher.test(tab, simulate.p.value = TRUE)
  
  # Zapisanie wyników jako wiersz (tibble)
  tibble(
    Zmienna = var,
    `P-value (Chi-kwadrat)` = round(chisq_res$p.value, 4),
    `P-value (Fisher)` = round(fisher_res$p.value, 4),
    `Znaczące różnice?` = if_else(fisher_res$p.value < 0.05, "Tak (*)", "Nie")
  )
})

# Wyświetlenie tabeli
kable(test_results)
```

Tabela z wynikami wskazuje, że statystycznie istotne różnice (p-value poniżej 0.05) występują wyłącznie w przypadku wieku respondentów (age) oraz miejsca przeprowadzania ankiety (place). Pozostałe zmienne, takie jak płeć, wykształcenie czy wcześniejsze wizyty w OME, nie mają wpływu na decyzję o wykonaniu zadania.

# 2B: Wizualizacje rozkładów (pętla)

Aby lepiej zobrazować uzyskane wyniki statystyczne, generujemy wykresy słupkowe dla wszystkich analizowanych cech. Wykresy te pokazują procentowy udział poszczególnych podgrup w obrębie osób rysujących i odmawiających.

```{r}


# Słownik do ładnych tytułów wykresów
plot_titles <- c(
  sex = "Płeć", age = "Wiek", education = "Wykształcenie", 
  place = "Miejsce ankietowania", visited_ome = "Odwiedziny w OME", 
  visits_count = "Liczba wizyt w Parku"
)

# Funkcja generująca pojedynczy wykres w Twoim stylu
for(var in vars_to_test) {
  
  summary_df <- all_data %>%
    filter(!is.na(.data[[var]])) %>% 
    count(drew_map, !!sym(var)) %>%
    group_by(drew_map) %>%
    mutate(percent = 100 * n / sum(n)) %>%
    ungroup()
  
  # Ustalenie kolejności kategorii wg sumarycznej popularności
  var_order <- summary_df %>%
    group_by(!!sym(var)) %>%
    summarise(total_percent = sum(percent)) %>%
    arrange(desc(total_percent)) %>%
    pull(!!sym(var))
  
  p <- ggplot(summary_df, aes(x = factor(!!sym(var), levels = var_order),
                              y = percent, fill = drew_map)) +
    geom_col(position = position_dodge(width = 0.8), width = 0.7) +
    coord_flip() +
    geom_text(aes(label = sprintf("%.1f%%", percent)),
              position = position_dodge(width = 0.8),
              hjust = -0.1, size = 3.5) +
    labs(
      title = paste(plot_titles[var], "a udział w zadaniu"),
      x = NULL, y = "Udział procentowy (w grupie)",
      fill = "Narysował mapę"
    ) +
    scale_fill_brewer(palette = "Pastel2") +
    theme_minimal(base_size = 13) +
    scale_y_continuous(expand = expansion(mult = c(0, 0.15))) # miejsce na procenty
  
  print(p)
}
```

Wykresy wizualnie potwierdzają wniosek z tabeli. Struktura odpowiedzi dla płci, wykształcenia czy liczby wizyt jest bardzo zbliżona dla obu grup. Zauważalne dysproporcje widoczne są gołym okiem tylko na wykresach dla wieku (powyżej 60 lat) i miejsca ankietowania.


# 3. Szczegółowe podsumowanie różnic dla zmiennych, które okazały się istotnie różne: wiek (age) i miejsce (place)


## 3.1 Wiek

Skupiamy się najpierw na zmiennej wieku. Aby zrozumieć, z czego dokładnie wynika wykazana wcześniej różnica statystyczna, obliczamy procentowy profil wiekowy w obu grupach badawczych.


```{r}
# 1. Podsumowanie dla zmiennej: Wiek (age)
age_summary <- all_data %>%
  filter(!is.na(age), !is.na(drew_map)) %>%
  count(age, drew_map) %>%
  group_by(drew_map) %>%
  mutate(Procent = round(100 * n / sum(n), 1)) %>%
  ungroup() %>%
  select(-n) %>%
  pivot_wider(names_from = drew_map, values_from = Procent, values_fill = 0) %>%
  mutate(`Różnica (p.p.)` = Tak - Nie)

kable(age_summary)
```

Z tabeli wynika, że najstarsza grupa respondentów (powyżej 60. roku życia) bardzo mocno odstaje od reszty – osoby te stanowią duży odsetek odmawiających (ponad 22%), a marginalny wśród rysujących (niespełna 6%).




### Testy post-hoc dla wieku

Aby formalnie zweryfikować, między którymi konkretnie przedziałami wiekowymi występują znaczące różnice, wykonujemy testy post-hoc z odpowiednią korektą Bonferroniego, zabezpieczającą nas przed błędnymi wnioskami przy porównywaniu wielu grup naraz.

```{r}
# Przygotowanie tabeli kontyngencji dla wieku i drew_map
tab_age <- table(all_data$age, all_data$drew_map)

# pairwise.prop.test przyjmuje liczbę sukcesów ("Tak") oraz sumę w każdym wierszu
# Metoda p.adjust "holm" lub "bonferroni" zabezpiecza przed błędem I rodzaju
posthoc_age <- pairwise.prop.test(
  x = tab_age[, "Tak"], 
  n = rowSums(tab_age), 
  p.adjust.method = "bonferroni"
)

# Wyświetlenie macierzy p-value dla porównań par
print(posthoc_age)
```

Macierz wyników potwierdza (p < 0.05), że statystycznie istotna różnica dotyczy zachowania grupy "powyżej 60", która wyraźnie odróżnia się od młodszych kohort. Pozostałe grupy wiekowe nie różnią się między sobą chęcią do wykonania zadania.

## 3.2 Płeć

Analogicznie analizujemy drugą z istotnych zmiennych – lokalizację, w której turysta był proszony o narysowanie mapy. Sprawdzamy procentowy rozkład udziałów na Betonce i w Olszynkach.

```{r}
# 2. Podsumowanie dla zmiennej: Miejsce (place)
place_summary <- all_data %>%
  filter(!is.na(place), !is.na(drew_map)) %>%
  count(place, drew_map) %>%
  group_by(drew_map) %>%
  mutate(Procent = round(100 * n / sum(n), 1)) %>%
  ungroup() %>%
  select(-n) %>%
  pivot_wider(names_from = drew_map, values_from = Procent, values_fill = 0) %>%
  mutate(`Różnica (p.p.)` = Tak - Nie)

kable(place_summary)
```

Wynik ukazuje drastyczny wpływ miejsca. Na Betonce turyści odmawiali rysowania bardzo często, natomiast w Olszynkach znaczna większość zapytanych godziła się na wykonanie zadania. Różnica wynosi ponad 50 punktów procentowych.

**Taka różnica sugeruje, że istniał jakiś czynnik powodujący, że w Olszynkach zaistniał czynnik powodujący, że ankietowani chętniej wypełniali mapy. Czy byli to sprawniejsi ankieterzy? A może miejsce prowadzenia badań sprzyjało spędzeniu większej ilości czasu nad ankietą?**

# 4. Sprawdzanie czy różnica wynikająca z wieku nie jest zdeterminowana różnicą wynikającą z miejsca ankietowania

Chcemy sprawdzić, czy na wykazaną w poprzednim etapie istotną różnicę w wieku nie wpłynęło miejsce ankietowania (w którym ankieterzy mieli większą skuteczność lub warunki do rysowania były lepsze)

```{r}
# Tabela krzyżowa: Wiek a Miejsce ankietowania
age_by_place <- all_data %>%
  filter(!is.na(age), !is.na(place)) %>%
  count(place, age) %>%
  group_by(place) %>%
  # Obliczamy procent wewnątrz danego miejsca
  mutate(Procent = round(100 * n / sum(n), 1)) %>%
  ungroup() %>%
  # Wyświetlamy jako szeroką tabelę dla łatwego porównania
  pivot_wider(
    names_from = place, 
    values_from = c(n, Procent), 
    values_fill = 0
  ) %>%
  # Porządkowanie kolumn dla czytelności
  select(age, n_Betonka, Procent_Betonka, n_Olszynki, Procent_Olszynki)

kable(age_by_place)
```

Nasze przypuszczenia okazały się trafne. Wśród spacerujących po Betonce seniorzy stanowili blisko 20%, podczas gdy w Olszynkach było ich niecałe 7%. Zatem większość najstarszych badanych trafiła na lokalizację zniechęcającą do rysowania.

Aby ostatecznie rozstrzygnąć ten problem, budujemy model regresji logistycznej. Uwzględnia on równocześnie obie zmienne (wiek i miejsce), co pozwala nam wyizolować ich niezależny wpływ i odpowiedzieć na pytanie: co tak naprawdę było powodem odmowy.


```{r}
# Przygotowanie danych do modelu (wymaga zamiany "Tak"/"Nie" na 1/0)
model_data <- all_data %>%
  filter(!is.na(age), !is.na(place), !is.na(drew_map)) %>%
  mutate(drew_map_bin = if_else(drew_map == "Tak", 1, 0))

# Budowa modelu regresji logistycznej uwzględniającego OBA czynniki
model_glm <- glm(drew_map_bin ~ age + place, data = model_data, family = "binomial")

# Sprawdzenie ogólnej istotności obu zmiennych w jednym modelu 
# (test stosunku wiarygodności, odpowiednik testu Chi-kwadrat dla regresji)
drop1(model_glm, test = "Chisq")
```

Wyniki modelu regresji (funkcja `drop1`) pozwalają ostatecznie odrzucić przypuszczenie, że to duży udział seniorów na Betonce wpłynął na zróżnicowanie wyników. Model logistyczny działa tak, że bada wpływ każdej zmiennej, jednocześnie kontrolując (zamrażając) pozostałe czynniki:

* **Miejsce (`place`):** Po odfiltrowaniu różnic wieku, lokalizacja nadal wykazuje potężną, bezdyskusyjną istotność statystyczną ($p = 1.445e^{-13}$, czyli $p < 0.001$). Oznacza to, że miejsce ankietowania zniechęcało do rysowania niezależnie od metryki – nawet najmłodsi respondenci na Betonce odmawiali znacznie częściej niż w Olszynkach.
* **Wiek (`age`):** Po uwzględnieniu miejsca, wiek traci swoją wcześniejszą istotność, osiągając wartość $p = 0.081$ (czyli powyżej progu $\alpha = 0.05$). Oznacza to, że jeśli porównamy osoby w tym samym miejscu (np. wyłącznie na Betonce), 20-latkowie i 60-latkowie odmawiali z podobną częstotliwością – różnica pokoleniowa w tym samym środowisku po prostu znika.

Powyższe dowodzi, że to specyfika przestrzenna i warunki w danej lokalizacji (a nie zaawansowany wiek turystów) determinowały chęć wykonania mapy. Seniorzy okazali się jedynie „ofiarą statystyki” – po prostu częściej spacerowali tam, gdzie warunki sprzyjały odmowom.



# 5. Odpowiedź na uwagę recenzenta

**Odpowiedź na uwagę Recenzenta dotyczącą błędu braku odpowiedzi (non-response bias):**

**Komentarz Recenzenta:**  
*Cognitive maps were completed by 156 of the 249 respondents, i.e. 62.6%. Among them, 62 had visited the MEC and 94 had not. This means that a considerable proportion of respondents did not complete this task. The reasons for this should be explained, and it would be useful to verify whether those who completed the maps differed systematically from those who did not. This is important because the analysis of spatial perception is one of the central elements of the article.*

**Odpowiedź Autorów:**

Dziękujemy Recenzentowi za ten niezwykle istotny komentarz. Zgadzamy się, że zrozumienie powodów braku odpowiedzi w tak kluczowym zadaniu jest niezbędne. Zgodnie z sugestią przeprowadziliśmy szczegółową analizę potencjalnego błędu systematycznego (*non-response bias*).

W pierwszym etapie zweryfikowaliśmy, czy decyzja o narysowaniu mapy zależała od cech socjodemograficznych lub profilu wizyty turystów (testy Chi-kwadrat oraz Fishera). Analiza nie wykazała żadnych istotnych statystycznie różnic systematycznych pod względem:
* **faktu odwiedzenia MEC** ($p = 0.189$) – proporcje odmawiających wśród odwiedzających i nieodwiedzających centrum były zbliżone,
* płci ($p = 0.793$),
* wykształcenia ($p = 0.690$),
* liczby wcześniejszych wizyt w Parku ($p = 0.419$).

Wstępne testy wykazały natomiast różnice ze względu na wiek respondentów ($p = 0.0035$) oraz miejsce ankietowania ($p < 0.001$). 

Aby wyjaśnić **przyczyny dużej liczby odmów** (o co pyta Recenzent), zbadaliśmy strukturę demograficzną w poszczególnych punktach badawczych. Zidentyfikowaliśmy występowanie efektu zakłócającego (*confounding effect*). W lokalizacji o bardzo wysokim odsetku odmów („Betonka”) udział osób powyżej 60. roku życia był niemal trzykrotnie wyższy (19,8%) niż w drugiej lokalizacji („Olszynki”, 6,8%). 

W celu odseparowania wpływu wieku od wpływu lokalizacji, zbudowaliśmy model regresji logistycznej uwzględniający obie zmienne jednocześnie. Wyniki wykazały, że:
* **Miejsce ankietowania** zachowało skrajnie wysoką istotność statystyczną ($\chi^2 = 54.64$, $p < 0.001$).
* **Wiek respondenta**, po skontrolowaniu lokalizacji, utracił istotność statystyczną ($\chi^2 = 8.28$, $p = 0.082$).

**Podsumowując powody odmów:** Powyższe wyniki dowodzą, że obserwowana początkowo niechęć starszych osób do rysowania mapy była artefaktem przestrzennym. Główną przyczyną znacznej liczby nieuzupełnionych map nie były systematyczne różnice w profilu respondentów (np. ich wiek czy fakt wizyty w MEC), lecz same uwarunkowania przestrzenno-logistyczne w konkretnym miejscu ankietowania (np. brak infrastruktury do wygodnego siedzenia i rysowania, tranzytowy charakter ścieżki oraz wynikający z tego pośpiech turystów). 

Zgodnie z rekomendacją Recenzenta, metodyka testowania *non-response bias* oraz szczegółowe wyjaśnienie przyczyn odmów zostały dodane do zrewidowanej wersji manuskryptu (sekcja Metodologia oraz Ograniczenia badania).